---
title: "Dashboard Sante et Territoires"
output:
  flexdashboard::flex_dashboard:
    orientation: columns
    vertical_layout: fill
runtime: shiny
---

```{r global, include=FALSE}
knitr::opts_chunk$set(echo = FALSE, warning = FALSE, message = FALSE)

required_packages <- c(
  "flexdashboard", "tidyverse", "tidytext", "wordcloud2", "leaflet",
  "sf", "DT", "plotly", "stopwords", "scales", "htmltools", "stringi"
)

missing_packages <- required_packages[!vapply(required_packages, requireNamespace, logical(1), quietly = TRUE)]
if (length(missing_packages) > 0) {
  stop(
    paste0(
      "Packages manquants: ", paste(missing_packages, collapse = ", "),
      ". Installe-les avec install.packages()."
    )
  )
}

library(flexdashboard)
library(shiny)
library(tidyverse)
library(tidytext)
library(wordcloud2)
library(leaflet)
library(sf)
library(DT)
library(plotly)
library(stopwords)
library(scales)
library(htmltools)
library(stringi)

read_finess <- function(path) {
  readr::read_delim(
    file = path,
    delim = ";",
    col_types = readr::cols(.default = readr::col_character()),
    trim_ws = TRUE,
    locale = readr::locale(encoding = "Latin1"),
    show_col_types = FALSE,
    progress = FALSE
  )
}

read_etalab_mapping <- function(path) {
  readr::read_delim(
    file = path,
    delim = ";",
    col_names = c("type_lien", "finess", "etalab", "meta"),
    col_types = readr::cols(.default = readr::col_character()),
    trim_ws = TRUE,
    locale = readr::locale(encoding = "Latin1"),
    show_col_types = FALSE,
    progress = FALSE
  )
}

normalize_token <- function(x) {
  x |>
    stringi::stri_trans_general("Latin-ASCII") |>
    stringr::str_to_lower()
}

etab_raw <- read_finess("Data/finess_etablissements.csv") |>
  transmute(
    nofinesset,
    rs,
    rslongue,
    departement = coalesce(na_if(departement, ""), "NC"),
    libdepartement = coalesce(na_if(libdepartement, ""), "Non renseigne"),
    coordxet = readr::parse_double(coordxet, locale = readr::locale(decimal_mark = ".")),
    coordyet = readr::parse_double(coordyet, locale = readr::locale(decimal_mark = "."))
  )

activites <- read_finess("Data/finess_activites_soin.csv") |>
  transmute(nofinesset, libactivite)

disciplines <- read_finess("Data/finess_disciplines_enseignement.csv") |>
  transmute(nofinesset, libde)

materiels <- read_finess("Data/finess_materiels_lourds.csv") |>
  transmute(nofinesset, libeml)

etalab_raw <- read_etalab_mapping("Data/etalab-cs1100505-stock-20260311-0344.csv")
etalab_map <- etalab_raw |>
  filter(type_lien == "structureet") |>
  transmute(nofinesset = finess, etalab)

etab <- etab_raw |>
  filter(!is.na(rs), rs != "")

etab_for_analysis <- etab |>
  mutate(
    rs_norm_clean = rs |>
      normalize_token() |>
      str_replace_all("[^[:alnum:] ]", " ") |>
      str_squish()
  )

etab_meta <- etab |>
  select(nofinesset, departement, libdepartement)

# Dictionnaire de stop words FR + mots metier peu discriminants pour l'analyse thematique.
stop_fr <- tibble(token_norm = normalize_token(stopwords::stopwords("fr", source = "snowball")))
stop_custom <- tibble(
  token_norm = c(
    "centre", "centres", "etablissement", "etablissements", "site", "hopital",
    "hospitalier", "hospitaliere", "hospitalieres", "hospitaliers", "clinique",
    "groupement", "pole", "poles", "service", "services", "unite", "unites",
    "maison", "sante", "institut", "association", "residence", "foyer", "de",
    "du", "des", "d", "l", "le", "la", "les", "aux", "sur", "chez", "en"
  )
)
stop_all <- bind_rows(stop_fr, stop_custom) |> distinct()

etab_text <- etab |>
  mutate(
    text_clean = rs |>
      str_replace_all("['’]", " ") |>
      str_replace_all("[^[:alnum:] ]", " ")
  )

tokens <- etab_text |>
  select(nofinesset, departement, libdepartement, text_clean) |>
  unnest_tokens(output = token, input = text_clean, token = "words") |>
  mutate(token_norm = normalize_token(token)) |>
  filter(
    str_detect(token_norm, "[a-z]"),
    str_length(token_norm) > 2
  ) |>
  anti_join(stop_all, by = "token_norm")

bigrams <- etab_text |>
  select(nofinesset, departement, libdepartement, text_clean) |>
  unnest_tokens(output = bigram, input = text_clean, token = "ngrams", n = 2) |>
  separate(bigram, into = c("w1", "w2"), sep = " ", remove = FALSE) |>
  mutate(
    w1 = normalize_token(w1),
    w2 = normalize_token(w2),
    bigram = paste(w1, w2)
  ) |>
  filter(
    !is.na(w1), !is.na(w2),
    str_detect(w1, "[a-z]"), str_detect(w2, "[a-z]"),
    str_length(w1) > 2, str_length(w2) > 2
  ) |>
  anti_join(stop_all |> rename(w1 = token_norm), by = "w1") |>
  anti_join(stop_all |> rename(w2 = token_norm), by = "w2")

dep_tfidf <- tokens |>
  count(departement, token_norm, name = "n") |>
  bind_tf_idf(token_norm, departement, n) |>
  arrange(desc(tf_idf))

equipment_counts <- materiels |>
  mutate(libeml_norm = normalize_token(coalesce(libeml, ""))) |>
  filter(libeml_norm != "") |>
  count(nofinesset, name = "n_eml_etab")

target_terms <- tibble::tribble(
  ~term, ~pattern,
  "Polyvalent", "\\bpolyvalent\\b",
  "Clinique", "\\bclinique\\b",
  "Centre de sante", "\\bcentre\\s+de\\s+sante\\b",
  "Radiologie", "\\bradiologie\\b"
)

term_equipment_long <- etab_for_analysis |>
  select(nofinesset, departement, libdepartement, rs_norm_clean) |>
  left_join(equipment_counts, by = "nofinesset") |>
  mutate(n_eml_etab = replace_na(n_eml_etab, 0L)) |>
  tidyr::crossing(target_terms) |>
  mutate(term_present = str_detect(rs_norm_clean, pattern)) |>
  select(-pattern)

term_equipment_corr <- term_equipment_long |>
  filter(term_present) |>
  group_by(term) |>
  summarise(
    n_etab_avec_terme = n_distinct(nofinesset),
    equipements_total = sum(n_eml_etab),
    equipements_moyen = mean(n_eml_etab),
    .groups = "drop"
  )

innovation_pattern <- "\\b(telemedecine|numerique|innovation|expertise|digital|esante|connecte|connectee)\\b"

etab_innovation <- etab_for_analysis |>
  select(nofinesset, departement, libdepartement, rs_norm_clean) |>
  left_join(etalab_map |> distinct(nofinesset, etalab), by = "nofinesset") |>
  mutate(
    has_etalab_link = !is.na(etalab) & etalab != "",
    has_innovation_name = str_detect(rs_norm_clean, innovation_pattern),
    innovation_hub = has_etalab_link & has_innovation_name
  )

dep_innovation <- etab_innovation |>
  group_by(departement) |>
  summarise(
    n_etab_innov = n(),
    n_nom_innov = sum(has_innovation_name, na.rm = TRUE),
    n_etalab = sum(has_etalab_link, na.rm = TRUE),
    n_hubs = sum(innovation_hub, na.rm = TRUE),
    hubs_per_100 = if_else(n_etab_innov > 0, 100 * n_hubs / n_etab_innov, 0),
    part_nom_innov = if_else(n_etab_innov > 0, 100 * n_nom_innov / n_etab_innov, 0),
    .groups = "drop"
  )

etab_token_profile <- tokens |>
  group_by(nofinesset, departement) |>
  summarise(
    n_tokens = n(),
    n_tokens_uniques = n_distinct(token_norm),
    .groups = "drop"
  )

dep_semantic <- tokens |>
  count(departement, token_norm, name = "n") |>
  group_by(departement) |>
  summarise(
    score_diversite_sem = -sum((n / sum(n)) * log(n / sum(n))),
    n_mots_cles_uniques = n_distinct(token_norm),
    .groups = "drop"
  )

dep_diversity_scatter <- etab_meta |>
  count(departement, name = "n_etab_total") |>
  left_join(
    etab_token_profile |>
      group_by(departement) |>
      summarise(mots_uniques_par_etab = mean(n_tokens_uniques), .groups = "drop"),
    by = "departement"
  ) |>
  left_join(dep_semantic, by = "departement") |>
  mutate(
    mots_uniques_par_etab = replace_na(mots_uniques_par_etab, 0),
    score_diversite_sem = replace_na(score_diversite_sem, 0),
    n_mots_cles_uniques = replace_na(n_mots_cles_uniques, 0)
  )

top_themes_dep <- tokens |>
  count(departement, token_norm, sort = TRUE, name = "n") |>
  group_by(departement) |>
  slice_max(order_by = n, n = 8, with_ties = FALSE) |>
  summarise(
    top_themes = paste0(token_norm, " (", n, ")", collapse = ", "),
    .groups = "drop"
  )

dep_stats <- etab_meta |>
  count(departement, name = "n_etab") |>
  left_join(
    activites |>
      left_join(etab_meta, by = "nofinesset") |>
      filter(!is.na(departement)) |>
      count(departement, name = "n_act") |>
      left_join(
        activites |>
          left_join(etab_meta, by = "nofinesset") |>
          filter(!is.na(departement)) |>
          group_by(departement) |>
          summarise(n_act_types = n_distinct(libactivite[!is.na(libactivite) & libactivite != ""]), .groups = "drop"),
        by = "departement"
      ),
    by = "departement"
  ) |>
  left_join(
    disciplines |>
      left_join(etab_meta, by = "nofinesset") |>
      filter(!is.na(departement)) |>
      count(departement, name = "n_de") |>
      left_join(
        disciplines |>
          left_join(etab_meta, by = "nofinesset") |>
          filter(!is.na(departement)) |>
          group_by(departement) |>
          summarise(n_de_types = n_distinct(libde[!is.na(libde) & libde != ""]), .groups = "drop"),
        by = "departement"
      ),
    by = "departement"
  ) |>
  left_join(
    materiels |>
      left_join(etab_meta, by = "nofinesset") |>
      filter(!is.na(departement)) |>
      count(departement, name = "n_eml") |>
      left_join(
        materiels |>
          left_join(etab_meta, by = "nofinesset") |>
          filter(!is.na(departement)) |>
          group_by(departement) |>
          summarise(n_eml_types = n_distinct(libeml[!is.na(libeml) & libeml != ""]), .groups = "drop"),
        by = "departement"
      ),
    by = "departement"
  ) |>
  left_join(top_themes_dep, by = "departement") |>
  mutate(
    n_act = replace_na(n_act, 0L),
    n_de = replace_na(n_de, 0L),
    n_eml = replace_na(n_eml, 0L),
    n_act_types = replace_na(n_act_types, 0L),
    n_de_types = replace_na(n_de_types, 0L),
    n_eml_types = replace_na(n_eml_types, 0L),
    n_act_per_100 = if_else(n_etab > 0, 100 * n_act / n_etab, 0),
    n_de_per_100 = if_else(n_etab > 0, 100 * n_de / n_etab, 0),
    n_eml_per_100 = if_else(n_etab > 0, 100 * n_eml / n_etab, 0),
    score_acces = scales::rescale(
      0.5 * n_act_per_100 + 0.3 * n_de_per_100 + 0.2 * n_eml_per_100,
      to = c(0, 100)
    ),
    top_themes = replace_na(top_themes, "Pas de themes detectes")
  )

dep_geo <- sf::st_read("Data/departements.geojson", quiet = TRUE) |>
  mutate(
    departement = stringr::str_to_upper(as.character(code)),
    libdepartement_geo = as.character(nom)
  ) |>
  st_transform(4326) |>
  left_join(dep_stats, by = "departement") |>
  left_join(dep_innovation, by = "departement") |>
  left_join(dep_semantic, by = "departement") |>
  mutate(
    n_etab = replace_na(n_etab, 0L),
    n_act = replace_na(n_act, 0L),
    n_de = replace_na(n_de, 0L),
    n_eml = replace_na(n_eml, 0L),
    n_act_types = replace_na(n_act_types, 0L),
    n_de_types = replace_na(n_de_types, 0L),
    n_eml_types = replace_na(n_eml_types, 0L),
    n_act_per_100 = replace_na(n_act_per_100, 0),
    n_de_per_100 = replace_na(n_de_per_100, 0),
    n_eml_per_100 = replace_na(n_eml_per_100, 0),
    score_acces = replace_na(score_acces, 0),
    n_etab_innov = replace_na(n_etab_innov, 0L),
    n_nom_innov = replace_na(n_nom_innov, 0L),
    n_etalab = replace_na(n_etalab, 0L),
    n_hubs = replace_na(n_hubs, 0L),
    hubs_per_100 = replace_na(hubs_per_100, 0),
    part_nom_innov = replace_na(part_nom_innov, 0),
    score_diversite_sem = replace_na(score_diversite_sem, 0),
    n_mots_cles_uniques = replace_na(n_mots_cles_uniques, 0L),
    top_themes = replace_na(top_themes, "Pas de themes detectes"),
    libdepartement = coalesce(libdepartement_geo, departement)
  )

dep_diversity_scatter <- dep_diversity_scatter |>
  left_join(
    dep_geo |>
      st_drop_geometry() |>
      select(departement, libdepartement) |>
      distinct(),
    by = "departement"
  ) |>
  mutate(
    seuil_bas_etab = quantile(n_etab_total[n_etab_total > 0], probs = 0.35, na.rm = TRUE),
    seuil_haut_div = quantile(mots_uniques_par_etab, probs = 0.75, na.rm = TRUE),
    flag_aberrant = n_etab_total <= seuil_bas_etab & mots_uniques_par_etab >= seuil_haut_div,
    profil = if_else(flag_aberrant, "Peu d'etablissements / forte diversite", "Profil standard")
  )

annexes_datasets <- tibble::tribble(
  ~jeu_de_donnees, ~granularite, ~variables_cles, ~valeur_analytique, ~limites,
  "finess_etablissements.csv", "Etablissement (FINESS geographique)", "nofinesset, rs, departement, coordxet, coordyet", "Base de reference territoriale (volumetrie et localisation)", "Qualite heterogene des libelles et geolocalisations manquantes",
  "finess_activites_soin.csv", "Ligne d'autorisation d'activite", "nofinesset, libactivite, libmodalite, dateautor", "Mesure l'intensite de l'offre de soins par territoire", "Une ligne = autorisation, pas un volume reel de patients",
  "finess_disciplines_enseignement.csv", "Ligne de discipline", "nofinesset, libde, libta", "Approche de la specialisation medicale par territoire", "Nomenclature technique, interpretation necessite contexte metier",
  "finess_materiels_lourds.csv", "Ligne d'equipement", "nofinesset, libeml, datemeo", "Proxy du niveau de plateau technique (IRM, scanners, etc.)", "Presence d'equipement != acces effectif (delais, capacite)",
  "etalab-cs1100505-stock-20260311-0344.csv", "Mapping FINESS <-> ETALAB", "finess, etalab", "Permet des rapprochements inter-bases (open data, SIREN/SIRET)", "Fichier de correspondance, peu de variables analytiques directes",
  "departements.geojson", "Departement (polygone)", "code, nom, geometrie", "Support cartographique pour l'analyse spatiale", "Niveau departemental uniquement (masque les disparites infra-territoriales)"
) |>
  mutate(nb_lignes = c(nrow(etab_raw), nrow(activites), nrow(disciplines), nrow(materiels), nrow(etalab_map), nrow(dep_geo)))

map_metric_choices <- c(
  "Etablissements (volume)" = "n_etab",
  "Activites de soin pour 100 etablissements" = "n_act_per_100",
  "Disciplines pour 100 etablissements" = "n_de_per_100",
  "Materiels lourds pour 100 etablissements" = "n_eml_per_100",
  "Indice composite d'acces (0-100)" = "score_acces",
  "Poles innovation pour 100 etablissements" = "hubs_per_100",
  "Score de diversite semantique (entropie)" = "score_diversite_sem"
)

dep_choices_tbl <- dep_geo |>
  st_drop_geometry() |>
  filter(n_etab > 0) |>
  distinct(departement, libdepartement) |>
  arrange(departement) |>
  mutate(label = paste0(departement, " - ", libdepartement))

dep_choices <- c("Tous" = "Tous", setNames(dep_choices_tbl$departement, dep_choices_tbl$label))
```

```{css}
.sidebar {
  overflow-y: auto;
}

.section.sidebar h3 {
  margin-top: 0.4em;
}

.leaflet-container {
  min-height: 460px;
}

.plotly html-widget,
.html-widget {
  width: 100% !important;
}
```

# Exploration

Column {.sidebar data-width=300}
-----------------------------------------------------------------------

### Filtres

```{r}
selectInput(
  inputId = "dep_select_explo",
  label = "Selection du departement",
  choices = dep_choices,
  selected = "Tous",
  selectize = TRUE
)

sliderInput(
  inputId = "top_n",
  label = "Nombre de termes / bigrammes affiches",
  min = 10,
  max = 80,
  value = 30,
  step = 5
)

```

### Lecture de l'axe

```{r}
HTML(
  "<b>Axe d'etude :</b> specialisation des territoires via la semantique des noms d'etablissements.<br>
  <b>Principe :</b> on nettoie les noms (tokenisation + stop words), puis on compare les themes dominants par departement."
)
```

### Indicateurs

```{r}
renderValueBox({
  filtered_etab <- if (input$dep_select_explo == "Tous") {
    etab_meta
  } else {
    etab_meta |> filter(departement == input$dep_select_explo)
  }

  n <- nrow(filtered_etab)
  valueBox(
    value = format(n, big.mark = " "),
    caption = "Etablissements",
    icon = "fa-hospital",
    color = "primary"
  )
})
```

```{r}
renderValueBox({
  filtered_etab <- if (input$dep_select_explo == "Tous") {
    etab_meta
  } else {
    etab_meta |> filter(departement == input$dep_select_explo)
  }

  ids <- filtered_etab$nofinesset
  n <- activites |> filter(nofinesset %in% ids) |> nrow()
  valueBox(
    value = format(n, big.mark = " "),
    caption = "Lignes d'activites de soin",
    icon = "fa-stethoscope",
    color = "success"
  )
})
```

```{r}
renderValueBox({
  filtered_etab <- if (input$dep_select_explo == "Tous") {
    etab_meta
  } else {
    etab_meta |> filter(departement == input$dep_select_explo)
  }

  ids <- filtered_etab$nofinesset
  n_de <- disciplines |> filter(nofinesset %in% ids) |> nrow()
  n_eml <- materiels |> filter(nofinesset %in% ids) |> nrow()
  valueBox(
    value = paste0(format(n_de, big.mark = " "), " / ", format(n_eml, big.mark = " ")),
    caption = "Disciplines / Materiels lourds",
    icon = "fa-cogs",
    color = "warning"
  )
})
```

Column {.tabset}
-----------------------------------------------------------------------

### Nuage de mots

```{r}
renderWordcloud2({
  top_n <- max(1L, as.integer(input$top_n %||% 30L))

  filtered_tokens <- if (input$dep_select_explo == "Tous") {
    tokens
  } else {
    tokens |> filter(departement == input$dep_select_explo)
  }

  wc <- filtered_tokens |>
    count(token_norm, sort = TRUE) |>
    slice_head(n = top_n) |>
    rename(word = token_norm, freq = n)

  validate(need(nrow(wc) > 0, "Aucun terme disponible pour ce filtre."))

  wordcloud2(
    data = wc,
    size = 0.7,
    minSize = 6,
    rotateRatio = 0.2,
    color = "random-dark",
    backgroundColor = "#f7f9fb"
  )
})
```

### Bigrammes

```{r}
renderPlotly({
  top_n <- max(1L, as.integer(input$top_n %||% 30L))

  filtered_bigrams <- if (input$dep_select_explo == "Tous") {
    bigrams
  } else {
    bigrams |> filter(departement == input$dep_select_explo)
  }

  df <- filtered_bigrams |>
    count(bigram, sort = TRUE) |>
    slice_head(n = top_n) |>
    mutate(bigram = forcats::fct_reorder(bigram, n))

  validate(need(nrow(df) > 0, "Aucun bigramme disponible pour ce filtre."))

  p <- ggplot(df, aes(x = bigram, y = n)) +
    geom_col(fill = "#2a9d8f") +
    coord_flip() +
    labs(x = NULL, y = "Occurrences", title = "Bigrammes les plus frequents") +
    theme_minimal(base_size = 12)

  ggplotly(p, tooltip = c("x", "y"))
})
```

### Table des termes

```{r}
renderDT({
  top_n <- max(1L, as.integer(input$top_n %||% 30L))

  filtered_tokens <- if (input$dep_select_explo == "Tous") {
    tokens
  } else {
    tokens |> filter(departement == input$dep_select_explo)
  }

  validate(need(nrow(filtered_tokens) > 0, "Aucune donnee textuelle pour ce filtre."))
  filtered_tokens |>
    count(token_norm, sort = TRUE, name = "frequence") |>
    slice_head(n = top_n) |>
    datatable(
      rownames = FALSE,
      options = list(pageLength = 12, dom = "tip"),
      colnames = c("terme", "frequence")
    )
})
```

### TF-IDF departemental

```{r}
renderPlotly({
  top_n <- max(1L, as.integer(input$top_n %||% 30L))

  validate(need(input$dep_select_explo != "Tous", "Selectionne un departement pour visualiser les termes specifiques (TF-IDF)."))

  df <- dep_tfidf |>
    filter(departement == input$dep_select_explo) |>
    slice_max(order_by = tf_idf, n = top_n, with_ties = FALSE) |>
    arrange(tf_idf) |>
    mutate(token_norm = forcats::fct_reorder(token_norm, tf_idf))

  validate(need(nrow(df) > 0, "Aucun terme TF-IDF disponible pour ce departement."))

  p <- ggplot(df, aes(x = token_norm, y = tf_idf)) +
    geom_col(fill = "#6a4c93") +
    coord_flip() +
    labs(x = NULL, y = "TF-IDF", title = "Termes les plus specifiques du departement") +
    theme_minimal(base_size = 12)

  ggplotly(p, tooltip = c("x", "y"))
})
```

# Cartographie

Column {.sidebar data-width=300}
-----------------------------------------------------------------------

### Filtres cartographiques

```{r}
selectInput(
  inputId = "dep_select_carto",
  label = "Selection du departement",
  choices = dep_choices,
  selected = "Tous",
  selectize = TRUE
)

selectInput(
  inputId = "map_metric_carto",
  label = "Indicateur cartographique",
  choices = map_metric_choices,
  selected = "n_etab",
  selectize = FALSE
)

HTML(
  "<b>Lecture :</b> changer d'indicateur pour comparer le volume brut et l'intensite d'offre.<br>
  Le filtre departement permet de focaliser les analyses detaillees."
)
```

Column {.tabset}
-----------------------------------------------------------------------

### Carte departementale

```{r}
renderLeaflet({
  metric_id <- input$map_metric_carto
  metric_label <- names(map_metric_choices)[match(metric_id, map_metric_choices)]

  d <- if (input$dep_select_carto == "Tous") {
    dep_geo
  } else {
    dep_geo |> filter(departement == input$dep_select_carto)
  }

  validate(need(nrow(d) > 0, "Aucune geometrie disponible pour ce departement."))

  d <- d |>
    mutate(metric_value = .data[[metric_id]])

  pal <- colorNumeric(
    palette = "YlGnBu",
    domain = dep_geo[[metric_id]],
    na.color = "#f0f0f0"
  )

  leaflet(d) |>
    addProviderTiles(providers$CartoDB.Positron) |>
    addPolygons(
      fillColor = ~pal(metric_value),
      weight = 1,
      color = "#4f5d75",
      opacity = 1,
      fillOpacity = 0.75,
      smoothFactor = 0.2,
      label = ~paste0(
        departement, " - ", libdepartement,
        " | ", metric_label, " : ", scales::number(metric_value, accuracy = 0.1)
      ),
      popup = ~paste0(
        "<b>", departement, " - ", libdepartement, "</b><br>",
        "Etablissements: ", format(n_etab, big.mark = " "), "<br><br>",
        "Activites/100 etab: ", scales::number(n_act_per_100, accuracy = 0.1), "<br>",
        "Disciplines/100 etab: ", scales::number(n_de_per_100, accuracy = 0.1), "<br>",
        "Materiels lourds/100 etab: ", scales::number(n_eml_per_100, accuracy = 0.1), "<br>",
        "Indice composite: ", scales::number(score_acces, accuracy = 0.1), "<br><br>",
        "<b>Themes dominants:</b><br>",
        htmltools::htmlEscape(top_themes)
      )
    ) |>
    addLegend(
      "bottomright",
      pal = pal,
      values = dep_geo[[metric_id]],
      title = metric_label,
      opacity = 0.85
    )
})
```

### Profil territorial

```{r}
renderPlotly({
  df <- dep_geo |>
    st_drop_geometry() |>
    filter(n_etab > 0)

  df <- if (input$dep_select_carto == "Tous") {
    df |>
      mutate(selection = "Autres")
  } else {
    df |>
      mutate(selection = if_else(departement == input$dep_select_carto, "Departement selectionne", "Autres"))
  }

  p <- ggplot(
    df,
    aes(
      x = n_etab,
      y = n_act_per_100,
      size = n_eml_per_100,
      color = selection,
      text = paste0(
        departement, " - ", libdepartement,
        "<br>Etablissements: ", format(n_etab, big.mark = " "),
        "<br>Activites/100: ", scales::number(n_act_per_100, accuracy = 0.1),
        "<br>Materiels lourds/100: ", scales::number(n_eml_per_100, accuracy = 0.1),
        "<br>Indice: ", scales::number(score_acces, accuracy = 0.1)
      )
    )
  ) +
    geom_point(alpha = 0.85) +
    scale_color_manual(values = c("Autres" = "#6c757d", "Departement selectionne" = "#1f77b4")) +
    scale_size_continuous(range = c(3, 14)) +
    labs(
      x = "Nombre d'etablissements",
      y = "Activites de soin pour 100 etablissements",
      size = "Materiels lourds / 100",
      color = NULL,
      title = "Volume vs intensite de l'offre"
    ) +
    theme_minimal(base_size = 12)

  ggplotly(p, tooltip = "text")
})
```

### Comparaison multi-indicateurs

```{r}
renderPlotly({
  df <- dep_geo |>
    st_drop_geometry() |>
    filter(n_etab > 0)

  df <- if (input$dep_select_carto == "Tous") {
    df |>
      arrange(desc(score_acces)) |>
      slice_head(n = 20)
  } else {
    df |> filter(departement == input$dep_select_carto)
  }

  validate(need(nrow(df) > 0, "Pas de departement a afficher."))

  heat <- df |>
    transmute(
      departement = paste0(departement, " - ", libdepartement),
      `Activites/100` = n_act_per_100,
      `Disciplines/100` = n_de_per_100,
      `Materiels/100` = n_eml_per_100,
      `Indice acces` = score_acces
    ) |>
    pivot_longer(-departement, names_to = "indicateur", values_to = "valeur")

  p <- ggplot(heat, aes(x = indicateur, y = forcats::fct_rev(departement), fill = valeur)) +
    geom_tile(color = "white", linewidth = 0.2) +
    scale_fill_viridis_c(option = "C") +
    labs(x = NULL, y = NULL, fill = "Valeur", title = "Lecture comparative des departements") +
    theme_minimal(base_size = 12) +
    theme(panel.grid = element_blank())

  ggplotly(p)
})
```

### Classement de l'indicateur choisi

```{r}
renderPlotly({
  metric_id <- input$map_metric_carto
  metric_label <- names(map_metric_choices)[match(metric_id, map_metric_choices)]

  df <- dep_geo |>
    st_drop_geometry() |>
    filter(n_etab > 0) |>
    transmute(
      departement = paste0(departement, " - ", libdepartement),
      metric_value = .data[[metric_id]]
    ) |>
    arrange(desc(metric_value))

  df <- if (input$dep_select_carto == "Tous") {
    df |> slice_head(n = 20)
  } else {
    df |>
      mutate(selection = if_else(str_detect(departement, paste0("^", input$dep_select_carto, " - ")), "Selection", "Autres"))
  }

  p <- ggplot(df, aes(x = forcats::fct_reorder(departement, metric_value), y = metric_value)) +
    geom_col(fill = "#457b9d") +
    coord_flip() +
    labs(x = NULL, y = metric_label, title = paste0("Classement - ", metric_label)) +
    theme_minimal(base_size = 12)

  ggplotly(p, tooltip = c("x", "y"))
})
```

# Analyses avancees

Column {.sidebar data-width=320}
-----------------------------------------------------------------------

### Filtres des axes avances

```{r}
selectInput(
  inputId = "dep_select_axes",
  label = "Selection du departement",
  choices = dep_choices,
  selected = "Tous",
  selectize = TRUE
)

HTML(
  "<b>Objectif :</b> relier semantique, equipement, maturite numerique et diversite territoriale.<br>
  Le filtre departement applique une lecture locale des trois axes." 
)
```

Column {.tabset}
-----------------------------------------------------------------------

### Equipement vs specialisation

```{r}
renderPlotly({
  d <- if (input$dep_select_axes == "Tous") {
    term_equipment_long
  } else {
    term_equipment_long |> filter(departement == input$dep_select_axes)
  }

  df <- d |>
    group_by(term, term_present) |>
    summarise(
      equipements_moyens = mean(n_eml_etab),
      n_etablissements = n_distinct(nofinesset),
      .groups = "drop"
    ) |>
    mutate(presence = if_else(term_present, "Terme present", "Terme absent"))

  validate(need(nrow(df) > 0, "Aucune donnee pour cette selection."))

  p <- ggplot(df, aes(x = term, y = equipements_moyens, fill = presence)) +
    geom_col(position = position_dodge(width = 0.8), width = 0.7) +
    labs(
      x = NULL,
      y = "Nombre moyen de materiels lourds",
      fill = NULL,
      title = "Presence d'un terme dans le nom vs equipements declares"
    ) +
    theme_minimal(base_size = 12)

  ggplotly(p, tooltip = c("x", "y", "fill"))
})
```

### Correlation terme-equipement

```{r}
renderPlotly({
  d <- if (input$dep_select_axes == "Tous") {
    term_equipment_long
  } else {
    term_equipment_long |> filter(departement == input$dep_select_axes)
  }

  df <- d |>
    filter(term_present) |>
    group_by(term) |>
    summarise(
      n_etab_avec_terme = n_distinct(nofinesset),
      equipements_total = sum(n_eml_etab),
      equipements_moyen = mean(n_eml_etab),
      .groups = "drop"
    )

  validate(need(nrow(df) > 0, "Aucune correlation calculable pour cette selection."))

  p <- ggplot(
    df,
    aes(
      x = n_etab_avec_terme,
      y = equipements_total,
      size = equipements_moyen,
      label = term,
      text = paste0(
        term,
        "<br>Etablissements avec le terme: ", n_etab_avec_terme,
        "<br>Equipements totaux: ", equipements_total,
        "<br>Equipements moyens: ", scales::number(equipements_moyen, accuracy = 0.1)
      )
    )
  ) +
    geom_point(color = "#2a9d8f", alpha = 0.85) +
    geom_text(vjust = -0.6, size = 3.5) +
    scale_size_continuous(range = c(6, 18)) +
    labs(
      x = "Frequence des etablissements contenant le terme",
      y = "Nombre total de materiels lourds",
      size = "Equipements moyens",
      title = "Correlation semantique des noms et equipements"
    ) +
    theme_minimal(base_size = 12)

  ggplotly(p, tooltip = "text")
})
```

### Maturite numerique (heatmap territoriale)

```{r}
renderLeaflet({
  d <- if (input$dep_select_axes == "Tous") {
    dep_geo
  } else {
    dep_geo |> filter(departement == input$dep_select_axes)
  }

  validate(need(nrow(d) > 0, "Aucune geometrie disponible pour cette selection."))

  pal <- colorNumeric(
    palette = "YlOrRd",
    domain = dep_geo$hubs_per_100,
    na.color = "#f0f0f0"
  )

  leaflet(d) |>
    addProviderTiles(providers$CartoDB.Positron) |>
    addPolygons(
      fillColor = ~pal(hubs_per_100),
      weight = 1,
      color = "#4f5d75",
      opacity = 1,
      fillOpacity = 0.8,
      smoothFactor = 0.2,
      label = ~paste0(
        departement, " - ", libdepartement,
        " | Hubs innovation /100 etab : ", scales::number(hubs_per_100, accuracy = 0.1)
      ),
      popup = ~paste0(
        "<b>", departement, " - ", libdepartement, "</b><br>",
        "Etablissements: ", format(n_etab, big.mark = " "), "<br>",
        "Noms a connotation innovation: ", format(n_nom_innov, big.mark = " "), "<br>",
        "Lies Etalab: ", format(n_etalab, big.mark = " "), "<br>",
        "Poles innovation (nom + mapping): ", format(n_hubs, big.mark = " "), "<br>",
        "Poles innovation /100 etab: ", scales::number(hubs_per_100, accuracy = 0.1)
      )
    ) |>
    addLegend(
      "bottomright",
      pal = pal,
      values = dep_geo$hubs_per_100,
      title = "Hubs innovation /100 etab",
      opacity = 0.85
    )
})
```

### Deserts et diversite semantique

```{r}
renderPlotly({
  df <- dep_diversity_scatter

  df <- if (input$dep_select_axes == "Tous") {
    df
  } else {
    df |>
      mutate(profil = if_else(departement == input$dep_select_axes, "Departement selectionne", profil))
  }

  p <- ggplot(
    df,
    aes(
      x = n_etab_total,
      y = mots_uniques_par_etab,
      size = score_diversite_sem,
      color = profil,
      text = paste0(
        departement, " - ", libdepartement,
        "<br>Etablissements: ", format(n_etab_total, big.mark = " "),
        "<br>Mots-cles uniques / etab: ", scales::number(mots_uniques_par_etab, accuracy = 0.1),
        "<br>Score de diversite (entropie): ", scales::number(score_diversite_sem, accuracy = 0.01),
        "<br>Mots-cles uniques departementaux: ", format(n_mots_cles_uniques, big.mark = " ")
      )
    )
  ) +
    geom_point(alpha = 0.85) +
    scale_size_continuous(range = c(4, 15)) +
    labs(
      x = "Nombre total d'etablissements",
      y = "Nombre moyen de mots-cles uniques par etablissement",
      size = "Entropie semantique",
      color = NULL,
      title = "Diversite de l'offre semantique et potentiels deserts thematiques"
    ) +
    theme_minimal(base_size = 12)

  ggplotly(p, tooltip = "text")
})
```

# Annexes

Column {.tabset}
-----------------------------------------------------------------------

### Jeux de donnees

```{r}
renderDT({
  annexes_datasets |>
    mutate(nb_lignes = format(nb_lignes, big.mark = " ")) |>
    datatable(
      rownames = FALSE,
      options = list(pageLength = 10, scrollX = TRUE, dom = "tip"),
      colnames = c(
        "Jeu de donnees", "Granularite", "Variables cles", "Valeur analytique", "Limites", "Nb lignes"
      )
    )
})
```

### Couverture des sources

```{r}
renderPlotly({
  df <- annexes_datasets |>
    mutate(jeu_de_donnees = forcats::fct_reorder(jeu_de_donnees, nb_lignes))

  p <- ggplot(df, aes(x = jeu_de_donnees, y = nb_lignes)) +
    geom_col(fill = "#457b9d") +
    coord_flip() +
    scale_y_continuous(labels = label_number(big.mark = " ")) +
    labs(x = NULL, y = "Nombre de lignes", title = "Volume relatif des jeux de donnees") +
    theme_minimal(base_size = 12)

  ggplotly(p, tooltip = c("x", "y"))
})
```

### Methodologie

```{r}
HTML(
  "<b>Comment lire les indicateurs ?</b><br>
  - Les ratios \"pour 100 etablissements\" mesurent une intensite d'offre, pas une consommation de soins.<br>
  - L'indice composite combine activites, disciplines et materiels lourds (echelle 0-100).<br>
  - Les resultats restent macroscopiques: un departement peut etre bien dote mais heterogene localement.<br><br>
  <b>Pistes de prolongement :</b><br>
  - Croiser avec des donnees de population/age pour approcher l'equite territoriale.<br>
  - Integrer temps d'acces routier ou transport public pour une mesure effective d'accessibilite.<br>
  - Ajouter une evolution temporelle via les dates d'autorisation et de mise en oeuvre."
)
```