---
title: "FINESS — Offre de Soins & Territoires"
output:
  flexdashboard::flex_dashboard:
    orientation: columns
    vertical_layout: fill
    logo: null
runtime: shiny
---

<!--
  ============================================================
  DASHBOARD FINESS — Offre de Soins & Territoires
  ============================================================
  Description : Tableau de bord interactif d'analyse de l'offre
    sanitaire et médico-sociale française à partir des données
    FINESS (Fichier National des Établissements Sanitaires et
    Sociaux) ouvertes sur data.gouv.fr.

  Sources de données :
    - finess_activites_soin.csv     : autorisations d'activités
    - finess_disciplines_enseignement.csv : disciplines / formations
    - finess_materiels_lourds.csv   : équipements lourds (IRM, etc.)
    - etalab-cs1100505-stock-*.csv  : mapping FINESS ↔ ETALAB
    - departements.geojson          : contours géographiques

  Structure du dashboard (5 pages) :
    1. Vue d'ensemble   — KPIs globaux et répartitions
    2. Cartographie     — Carte choroplèthe multi-indicateurs
    3. Analyse textuelle— Sémantique des noms d'établissements
    4. Temporalité      — Évolution historique des autorisations
    5. Équipements      — Matériels lourds et formations

  Auteur      : [Votre nom]
  Date        : 2026-03-21
  Packages R  : flexdashboard, shiny, tidyverse, tidytext,
                wordcloud2, leaflet, sf, DT, plotly,
                stopwords, scales, htmltools, stringi, lubridate
  ============================================================
-->

```{r global, include=FALSE}
# ============================================================
# BLOC GLOBAL — Chargement des packages et préparation des données
# Ce bloc s'exécute une seule fois au démarrage de l'application.
# Toutes les données préparées ici sont partagées entre les onglets.
# ============================================================

knitr::opts_chunk$set(echo = FALSE, warning = FALSE, message = FALSE)

# ── 1. Vérification et chargement des packages ──────────────────────────────
# On vérifie la présence de chaque package avant de les charger
# afin d'afficher un message d'erreur clair en cas d'absence.
required_packages <- c(
  "flexdashboard", "shiny", "tidyverse", "tidytext", "wordcloud2",
  "leaflet", "sf", "DT", "plotly", "stopwords", "scales",
  "htmltools", "stringi", "lubridate"
)

missing_pkgs <- required_packages[
  !vapply(required_packages, requireNamespace, logical(1), quietly = TRUE)
]
if (length(missing_pkgs) > 0) {
  stop(paste0(
    "Packages manquants : ", paste(missing_pkgs, collapse = ", "),
    "\nInstalle-les avec : install.packages(c(",
    paste0('"', missing_pkgs, '"', collapse = ", "), "))"
  ))
}

library(flexdashboard); library(shiny);      library(tidyverse)
library(tidytext);      library(wordcloud2); library(leaflet)
library(sf);            library(DT);         library(plotly)
library(stopwords);     library(scales);     library(htmltools)
library(stringi);       library(lubridate)


# ── 2. Paramètres globaux ────────────────────────────────────────────────────
# Palette de couleurs cohérente utilisée dans tous les graphiques.
# Modifier ici suffit à changer le thème global du dashboard.
PAL <- list(
  primary   = "#1a3a5c",   # Bleu marine — titres, navbar
  secondary = "#2176ae",   # Bleu moyen — barres principales
  accent    = "#00b4d8",   # Cyan — mise en valeur
  success   = "#06a77d",   # Vert — valeurs positives
  warn      = "#f4a261",   # Orange — alertes / sélections
  danger    = "#c1121f",   # Rouge — valeurs critiques
  light     = "#f0f4f8",   # Fond clair
  muted     = "#8896a8",   # Gris — textes secondaires
  border    = "#d0dce8"    # Bordures
)

# Thème ggplot2 appliqué à tous les graphiques pour homogénéité visuelle.
theme_finess <- function(base_size = 12) {
  theme_minimal(base_size = base_size) +
    theme(
      text              = element_text(family = "sans", colour = PAL$primary),
      plot.title        = element_text(face = "bold", size = rel(1.1),
                                       margin = margin(b = 6)),
      plot.subtitle     = element_text(colour = PAL$muted, size = rel(0.88),
                                       margin = margin(b = 8)),
      axis.text         = element_text(colour = "#4a5568"),
      axis.title        = element_text(colour = PAL$muted, size = rel(0.85)),
      panel.grid.major  = element_line(colour = "#e8edf2", linewidth = 0.45),
      panel.grid.minor  = element_blank(),
      plot.background   = element_rect(fill = "white", colour = NA),
      panel.background  = element_rect(fill = "white", colour = NA),
      legend.position   = "bottom",
      legend.background = element_rect(fill = "white", colour = NA)
    )
}


# ── 3. Fonctions utilitaires de lecture ──────────────────────────────────────

#' Lire un fichier CSV au format FINESS (séparateur ";", encodage Latin-1)
#'
#' @param path Chemin vers le fichier CSV
#' @return Un tibble avec toutes les colonnes
read_finess_csv <- function(path) {
  readr::read_delim(
    file         = path,
    delim        = ";",
    col_types    = readr::cols(.default = readr::col_character()),
    trim_ws      = TRUE,
    locale       = readr::locale(encoding = "Latin1"),
    show_col_types = FALSE,
    progress     = FALSE
  )
}

#' Normaliser une chaîne de texte : minuscules + translittération ASCII
#'
#' Utilisée pour la tokenisation et la comparaison de termes.
#' @param x Vecteur de chaînes de caractères
#' @return Vecteur normalisé
normalize_text <- function(x) {
  x |>
    stringi::stri_trans_general("Latin-ASCII") |>
    stringr::str_to_lower()
}

#' Extraire le code département depuis un numéro FINESS
#'
#' Le code département correspond aux 2 premiers caractères du numéro
#' FINESS géographique (ex : "750" → "75", "2A0..." → "2A").
#' @param nofinesset Vecteur de numéros FINESS géographiques
#' @return Vecteur de codes département (character)
extract_dep <- function(nofinesset) {
  stringr::str_sub(nofinesset, 1, 2)
}


# ── 4. Chargement des données brutes ─────────────────────────────────────────
# Lecture des 4 fichiers sources + jointure géographique.
# DATA_PATH : dossier contenant les données (à adapter si nécessaire).
DATA_PATH <- "Data/"   # ← Modifier si vos fichiers sont ailleurs

activites   <- read_finess_csv(file.path(DATA_PATH, "finess_activites_soin.csv"))
disciplines <- read_finess_csv(file.path(DATA_PATH, "finess_disciplines_enseignement.csv"))
materiels   <- read_finess_csv(file.path(DATA_PATH, "finess_materiels_lourds.csv"))
etalab_raw  <- read_finess_csv(file.path(DATA_PATH, "etalab-cs1100505-stock-20260311-0344.csv")) |>
  setNames(c("type_lien", "finess", "etalab", "meta"))


# ── 5. Nettoyage et enrichissement des tables principales ────────────────────

# --- 5a. Table Activités ---------------------------------------------------
# On ajoute le code département, on parse les dates, on calcule l'année
# d'autorisation et on harmonise les libellés encodés.
activites_clean <- activites |>
  mutate(
    dep         = extract_dep(nofinesset),
    # Convertion des dates : certaines sont "1900-..." → on les filtre plus bas
    dateautor   = lubridate::ymd(dateautor, quiet = TRUE),
    datemeo     = lubridate::ymd(datemeo,   quiet = TRUE),
    datefin     = lubridate::ymd(datefin,   quiet = TRUE),
    annee_autr  = lubridate::year(dateautor),
    annee_meo   = lubridate::year(datemeo),
    # Simplification du libellé activité : tronqué à 60 car. pour les graphiques
    lib_act_court = str_trunc(libactivite, 60),
    # Indicateur : activité encore active (pas de date de fin ou fin future)
    encore_actif = is.na(datefin) | datefin > Sys.Date()
  )

# --- 5b. Table Disciplines -------------------------------------------------
# On ajoute le département, on parse les dates et les capacités numériques.
disciplines_clean <- disciplines |>
  mutate(
    dep       = extract_dep(nofinesset),
    dateautor = lubridate::ymd(dateautor, quiet = TRUE),
    annee     = lubridate::year(dateautor),
    # capaut = capacité d'accueil autorisée (nombre de places/étudiants)
    capaut_n  = suppressWarnings(as.integer(capaut))
  )

# --- 5c. Table Matériels lourds -------------------------------------------
# Peu de lignes (375) mais très significatives (IRM, scanners, etc.)
materiels_clean <- materiels |>
  mutate(
    dep       = extract_dep(nofinesset),
    dateautor = lubridate::ymd(dateautor, quiet = TRUE),
    datemeo   = lubridate::ymd(datemeo,   quiet = TRUE),
    annee_meo = lubridate::year(datemeo),
    # Simplification des libellés très longs
    lib_eml_court = case_when(
      str_detect(libeml, "IRM|imagerie")                   ~ "IRM clinique",
      str_detect(libeml, "Scanographe")                    ~ "Scanner médical",
      str_detect(libeml, "Tomographe")                     ~ "Tomographe TEP",
      str_detect(libeml, "scintillation.*sans")            ~ "Gamma-caméra (sans PET)",
      str_detect(libeml, "scintillation.*avec")            ~ "Gamma-caméra (avec PET)",
      str_detect(libeml, "Caisson")                        ~ "Caisson hyperbare",
      str_detect(libeml, "Cyclotron")                      ~ "Cyclotron médical",
      str_detect(libeml, "positons")                       ~ "Caméra à positons",
      TRUE                                                  ~ str_trunc(libeml, 45)
    )
  )

# --- 5d. Mapping ETALAB → uniquement liens "structureet" ------------------
# Ce mapping permet de relier les numéros FINESS géographiques aux
# identifiants ETALAB (open data), utilisés comme proxy de "maturité numérique".
etalab_map <- etalab_raw |>
  filter(type_lien == "structureet") |>
  transmute(nofinesset = finess, etalab) |>
  distinct(nofinesset, .keep_all = TRUE)


# ── 6. Agrégation par département ────────────────────────────────────────────
# Toutes les analyses cartographiques s'appuient sur ces résumés
# calculés une seule fois pour performance optimale.

# --- 6a. Stats activités par département ----------------------------------
dep_act <- activites_clean |>
  group_by(dep) |>
  summarise(
    n_etab_act      = n_distinct(nofinesset),     # Établissements avec ≥1 autorisation
    n_autorisations = n(),                          # Lignes d'autorisation (1 étab. peut en avoir plusieurs)
    n_types_act     = n_distinct(libactivite),      # Diversité des types d'activités
    n_actives       = sum(encore_actif, na.rm = TRUE), # Autorisations encore valides
    taux_actif      = mean(encore_actif, na.rm = TRUE), # Part d'autorisations actives
    annee_min       = min(annee_autr[annee_autr > 1950], na.rm = TRUE), # Plus ancienne (hors erreurs)
    annee_med       = median(annee_autr[annee_autr > 1950], na.rm = TRUE),
    .groups = "drop"
  )

# --- 6b. Stats disciplines par département --------------------------------
dep_dis <- disciplines_clean |>
  group_by(dep) |>
  summarise(
    n_etab_dis   = n_distinct(nofinesset),
    n_formations = n(),
    n_types_dis  = n_distinct(libde),
    cap_total    = sum(capaut_n, na.rm = TRUE),   # Capacité totale de formation
    cap_moy      = mean(capaut_n, na.rm = TRUE),  # Capacité moyenne par ligne
    .groups = "drop"
  )

# --- 6c. Stats matériels par département ----------------------------------
dep_mat <- materiels_clean |>
  group_by(dep) |>
  summarise(
    n_etab_mat  = n_distinct(nofinesset),
    n_mat_total = n(),
    n_types_mat = n_distinct(libeml),
    n_irm       = sum(str_detect(libeml, "IRM|imagerie"), na.rm = TRUE),
    n_scanner   = sum(str_detect(libeml, "Scanographe"), na.rm = TRUE),
    n_tep       = sum(str_detect(libeml, "Tomographe"), na.rm = TRUE),
    .groups = "drop"
  )

# --- 6d. Liens ETALAB par département ------------------------------------
dep_etalab <- activites_clean |>
  select(nofinesset, dep) |>
  distinct() |>
  left_join(etalab_map, by = "nofinesset") |>
  group_by(dep) |>
  summarise(
    n_etab_total   = n_distinct(nofinesset),
    n_avec_etalab  = n_distinct(nofinesset[!is.na(etalab)]),
    pct_etalab     = 100 * n_avec_etalab / n_etab_total,
    .groups = "drop"
  )

# --- 6e. Table synthèse départementale (jointure de tout) ----------------
dep_stats <- dep_act |>
  full_join(dep_dis,    by = "dep") |>
  full_join(dep_mat,    by = "dep") |>
  full_join(dep_etalab, by = "dep") |>
  mutate(
    across(where(is.integer), ~replace_na(., 0L)),
    across(where(is.double),  ~replace_na(., 0)),
    # Indice composite d'offre (0-100) : agrège autorisations, diversité, équipements
    # Pondération : activités 40%, formations 30%, matériels 30%
    score_offre = scales::rescale(
      0.4 * scales::rescale(n_autorisations, to = c(0,1)) +
      0.3 * scales::rescale(n_formations,    to = c(0,1)) +
      0.3 * scales::rescale(n_mat_total,     to = c(0,1)),
      to = c(0, 100)
    )
  )


# ── 7. Données géographiques ─────────────────────────────────────────────────
# Lecture du GeoJSON, mise en CRS WGS84 (requis par Leaflet),
# jointure avec les statistiques départementales.
dep_geo <- sf::st_read(
  file.path(DATA_PATH, "departements.geojson"), quiet = TRUE
) |>
  mutate(
    dep  = stringr::str_pad(as.character(code), 2, pad = "0"),
    nom  = as.character(nom)
  ) |>
  sf::st_transform(4326) |>
  left_join(dep_stats, by = "dep") |>
  mutate(
    across(where(is.integer), ~replace_na(., 0L)),
    across(where(is.double),  ~replace_na(., 0))
  )


# ── 8. Analyse textuelle ─────────────────────────────────────────────────────
# On analyse les noms d'établissements (rset) présents dans les activités.
# Étapes : nettoyage → tokenisation → suppression stop-words → TF-IDF

# 8a. Corpus des noms d'établissements uniques par département
corpus_etab <- activites_clean |>
  select(nofinesset, dep, rset) |>
  distinct(nofinesset, .keep_all = TRUE) |>
  filter(!is.na(rset), rset != "") |>
  mutate(
    # Nettoyage : apostrophes, caractères spéciaux, espaces multiples
    text_clean = rset |>
      str_replace_all("['']", " ") |>
      str_replace_all("[^[:alnum:] ]", " ") |>
      str_squish()
  )

# 8b. Stop-words : liste française standard + termes métier peu discriminants
stop_fr <- tibble(
  word_norm = normalize_text(stopwords::stopwords("fr", source = "snowball"))
)
stop_metier <- tibble(
  word_norm = c(
    "centre","centres","etablissement","etablissements","site","sites",
    "hopital","hospitalier","hospitaliere","hospitaliers","hospitalieres",
    "clinique","cliniques","groupement","pole","poles","service","services",
    "unite","unites","maison","sante","institut","association","residence",
    "foyer","chu","chru","chr","ssr","ehpad","de","du","des","d","l",
    "le","la","les","aux","sur","chez","en","au","les","et","ou"
  )
)
stop_all <- bind_rows(stop_fr, stop_metier) |> distinct()

# 8c. Tokenisation : un token = un mot du nom d'établissement
tokens_etab <- corpus_etab |>
  tidytext::unnest_tokens(
    output = word,
    input  = text_clean,
    token  = "words"
  ) |>
  mutate(word_norm = normalize_text(word)) |>
  filter(
    str_detect(word_norm, "[a-z]"),
    str_length(word_norm) > 2
  ) |>
  anti_join(stop_all, by = "word_norm")

# 8d. Bigrammes : paires de mots consécutifs dans les noms
bigrams_etab <- corpus_etab |>
  tidytext::unnest_tokens(
    output = bigram,
    input  = text_clean,
    token  = "ngrams", n = 2
  ) |>
  tidyr::separate(bigram, into = c("w1", "w2"), sep = " ", remove = FALSE) |>
  mutate(w1 = normalize_text(w1), w2 = normalize_text(w2)) |>
  filter(
    !is.na(w1), !is.na(w2),
    str_detect(w1, "[a-z]"), str_detect(w2, "[a-z]"),
    str_length(w1) > 2, str_length(w2) > 2
  ) |>
  anti_join(stop_all |> rename(w1 = word_norm), by = "w1") |>
  anti_join(stop_all |> rename(w2 = word_norm), by = "w2") |>
  mutate(bigram = paste(w1, w2))

# 8e. TF-IDF par département : identifie les termes spécifiques à chaque département
# (fréquents localement mais rares nationalement)
tfidf_dep <- tokens_etab |>
  count(dep, word_norm, name = "n") |>
  tidytext::bind_tf_idf(word_norm, dep, n)

# 8f. Diversité sémantique départementale (entropie de Shannon)
# Plus l'entropie est haute, plus le département a une offre thématiquement variée
div_semantique <- tokens_etab |>
  count(dep, word_norm, name = "n") |>
  group_by(dep) |>
  summarise(
    entropie        = -sum((n / sum(n)) * log2(n / sum(n))),
    n_termes_uniq   = n_distinct(word_norm),
    .groups = "drop"
  )


# ── 9. Données temporelles ───────────────────────────────────────────────────
# Analyse de l'évolution des autorisations dans le temps.
# On filtre les années aberrantes (< 1950 = erreurs de saisie).
timeline_act <- activites_clean |>
  filter(!is.na(annee_autr), annee_autr >= 1960, annee_autr <= 2025) |>
  count(annee_autr, libactivite, name = "n") |>
  group_by(annee_autr) |>
  mutate(n_total_annee = sum(n)) |>
  ungroup()

# Cumul des autorisations actives par année
timeline_cumul <- activites_clean |>
  filter(!is.na(annee_autr), annee_autr >= 1960, annee_autr <= 2025) |>
  count(annee_autr, name = "n_nouvelles") |>
  arrange(annee_autr) |>
  mutate(cumul = cumsum(n_nouvelles))

# Top activités pour le filtre de la page Temporalité
top_activites <- activites_clean |>
  count(libactivite, sort = TRUE) |>
  slice_head(n = 15) |>
  pull(libactivite)


# ── 10. Choix pour les menus déroulants ─────────────────────────────────────
# Libellés des métriques cartographiques (valeur = nom de colonne dans dep_geo)
map_metrics <- c(
  "Nombre d'autorisations d'activité"   = "n_autorisations",
  "Diversité des activités (nb types)"  = "n_types_act",
  "Capacité de formation (nb places)"   = "cap_total",
  "Matériels lourds (nb équipements)"   = "n_mat_total",
  "Couverture ETALAB (%)"               = "pct_etalab",
  "Indice composite d'offre (0-100)"    = "score_offre"
)

# Départements disponibles pour les filtres
dep_choices_tbl <- dep_geo |>
  sf::st_drop_geometry() |>
  filter(!is.na(dep)) |>
  distinct(dep, nom) |>
  arrange(dep)
dep_choices <- c("Tous" = "Tous",
                 setNames(dep_choices_tbl$dep,
                          paste0(dep_choices_tbl$dep, " — ", dep_choices_tbl$nom)))
```

```{css}
/* ============================================================
   STYLES GLOBAUX DU DASHBOARD
   Palette cohérente, typographie, composants réutilisables.
   Toute modification ici se répercute sur l'ensemble des pages.
   ============================================================ */

@import url('https://fonts.googleapis.com/css2?family=IBM+Plex+Sans:wght@300;400;500;600;700&family=IBM+Plex+Mono:wght@400;500&display=swap');

:root {
  --primary:   #1a3a5c;
  --secondary: #2176ae;
  --accent:    #00b4d8;
  --success:   #06a77d;
  --warn:      #f4a261;
  --danger:    #c1121f;
  --light:     #f0f4f8;
  --muted:     #8896a8;
  --border:    #d0dce8;
  --card:      #ffffff;
  --shadow:    0 2px 14px rgba(26,58,92,.10);
  --radius:    10px;
}

/* Base */
body, .flexdashboard {
  font-family: 'IBM Plex Sans', sans-serif !important;
  background: var(--light) !important;
  color: var(--primary) !important;
}

/* ── Navbar ── */
.navbar {
  background: linear-gradient(135deg, var(--primary) 0%, #0f2540 100%) !important;
  border-bottom: 3px solid var(--accent) !important;
  box-shadow: 0 4px 18px rgba(0,0,0,.25) !important;
  padding: 0 1.5rem !important;
}
.navbar-brand {
  font-weight: 700 !important;
  font-size: 1.1rem !important;
  color: #fff !important;
  letter-spacing: .03em !important;
}
.navbar-brand::before { content: "⚕ "; color: var(--accent); }
.navbar-nav > li > a {
  color: rgba(255,255,255,.80) !important;
  font-weight: 500 !important;
  font-size: .88rem !important;
  border-bottom: 2px solid transparent !important;
  transition: all .2s !important;
}
.navbar-nav > li.active > a,
.navbar-nav > li > a:hover {
  color: var(--accent) !important;
  border-bottom-color: var(--accent) !important;
  background: transparent !important;
}

/* ── Sidebar ── */
.section.sidebar {
  background: var(--card) !important;
  border-right: 1px solid var(--border) !important;
  box-shadow: 2px 0 10px rgba(26,58,92,.07) !important;
  padding: 1rem 1.1rem !important;
  overflow-y: auto;
}
.section.sidebar h3 {
  font-size: .72rem !important;
  font-weight: 700 !important;
  letter-spacing: .12em !important;
  text-transform: uppercase !important;
  color: var(--muted) !important;
  border-bottom: 2px solid var(--border) !important;
  padding-bottom: .4rem !important;
  margin: 1rem 0 .65rem !important;
}
.section.sidebar h3:first-child { margin-top: .1rem !important; }

/* ── Onglets ── */
.nav-tabs { border-bottom: 2px solid var(--border) !important; background: var(--card) !important; padding: 0 .8rem !important; }
.nav-tabs > li > a {
  color: var(--muted) !important; font-weight: 500 !important; font-size: .87rem !important;
  border: none !important; border-bottom: 2px solid transparent !important;
  margin-bottom: -2px !important; padding: .5rem .85rem !important;
  transition: all .18s !important; border-radius: 0 !important;
}
.nav-tabs > li.active > a, .nav-tabs > li > a:hover {
  color: var(--primary) !important; font-weight: 700 !important;
  border-bottom-color: var(--secondary) !important; background: transparent !important;
}

/* ── Inputs ── */
.form-control, .selectize-input {
  border: 1.5px solid var(--border) !important;
  border-radius: 7px !important; font-size: .87rem !important;
  transition: border-color .2s, box-shadow .2s !important;
}
.form-control:focus, .selectize-input.focus {
  border-color: var(--secondary) !important;
  box-shadow: 0 0 0 3px rgba(33,118,174,.15) !important;
}
.control-label { font-weight: 600 !important; font-size: .82rem !important; color: var(--primary) !important; margin-bottom: .25rem !important; }
.irs--shiny .irs-bar  { background: var(--secondary) !important; }
.irs--shiny .irs-handle { background: var(--primary) !important; border-color: var(--primary) !important; }
.irs--shiny .irs-from, .irs--shiny .irs-to, .irs--shiny .irs-single { background: var(--primary) !important; }

/* ── Value Boxes ── */
.value-box {
  border-radius: var(--radius) !important; border: none !important;
  box-shadow: var(--shadow) !important; margin-bottom: .6rem !important;
  transition: transform .15s, box-shadow .15s !important;
}
.value-box:hover { transform: translateY(-2px) !important; box-shadow: 0 6px 22px rgba(26,58,92,.16) !important; }
.value-box .value-box-value {
  font-family: 'IBM Plex Mono', monospace !important;
  font-size: 1.5rem !important; font-weight: 600 !important;
}
.value-box .value-box-caption {
  font-size: .73rem !important; font-weight: 500 !important;
  letter-spacing: .04em !important; text-transform: uppercase !important; opacity: .9 !important;
}

/* ── Panneaux de contenu ── */
.chart-wrapper, .chart-stage {
  background: var(--card) !important; border-radius: var(--radius) !important;
  box-shadow: var(--shadow) !important; border: 1px solid var(--border) !important;
}

/* ── Tables DT ── */
.dataTables_wrapper { font-size: .84rem !important; color: var(--primary) !important; }
table.dataTable thead th {
  background: var(--primary) !important; color: #fff !important;
  font-weight: 600 !important; font-size: .81rem !important;
  letter-spacing: .04em !important; border: none !important;
}
table.dataTable tbody tr:hover td { background: #e8f4fd !important; }
table.dataTable tbody tr:nth-child(even) td { background: #f7fafd !important; }

/* ── Info-cards dans la sidebar ── */
.info-card {
  background: linear-gradient(135deg, #eaf4fb 0%, #e8f8f4 100%);
  border-left: 3px solid var(--accent);
  border-radius: 0 var(--radius) var(--radius) 0;
  padding: .65rem .85rem; font-size: .81rem; line-height: 1.6;
  color: #2d4a62; margin: .4rem 0;
}
.info-card strong { color: var(--primary); font-weight: 700; }

/* ── Méthodologie ── */
.methodo {
  background: var(--card); border-radius: var(--radius);
  padding: 1.4rem 1.8rem; border: 1px solid var(--border);
  line-height: 1.75; max-width: 900px;
}
.methodo h4 {
  font-weight: 700; color: var(--primary); font-size: .95rem;
  margin: 1.3rem 0 .45rem; border-left: 3px solid var(--accent);
  padding-left: .65rem;
}
.methodo h4:first-child { margin-top: 0; }
.methodo ul { padding-left: 1.1rem; margin: 0 0 .5rem; }
.methodo li { margin-bottom: .3rem; font-size: .87rem; }
.badge-pill {
  display: inline-block; background: #dceefb; color: var(--secondary);
  border-radius: 4px; padding: .08rem .42rem; font-size: .76rem;
  font-weight: 600; margin: 0 .15rem;
}

/* ── Leaflet ── */
.leaflet-container { min-height: 460px; border-radius: var(--radius); }
.leaflet-popup-content-wrapper {
  border-radius: var(--radius) !important;
  font-family: 'IBM Plex Sans', sans-serif !important;
  font-size: .84rem !important;
  box-shadow: 0 4px 20px rgba(26,58,92,.18) !important;
}
.leaflet-popup-content b { color: var(--primary); }

/* ── Scrollbar ── */
::-webkit-scrollbar { width: 6px; height: 6px; }
::-webkit-scrollbar-track { background: var(--light); }
::-webkit-scrollbar-thumb { background: var(--border); border-radius: 3px; }
::-webkit-scrollbar-thumb:hover { background: var(--secondary); }

/* Plotly widgets */
.plotly.html-widget, .html-widget { width: 100% !important; }
```

# Vue d'ensemble

<!--
  PAGE 1 — VUE D'ENSEMBLE
  Objectif : donner une vue macro de l'ensemble des données
  disponibles : nombre d'établissements, d'autorisations, de
  matériels, répartition des 10 activités les plus courantes,
  et couverture des types de formations.
-->

Column {.sidebar data-width=280}
-----------------------------------------------------------------------

### Filtres globaux

```{r p1-filtre-dep}
# Sélecteur de département partagé pour toute la page Vue d'ensemble.
# "Tous" = aucun filtre géographique.
selectInput(
  inputId   = "dep_glob",
  label     = "Département",
  choices   = dep_choices,
  selected  = "Tous",
  selectize = TRUE
)
```

### À propos

```{r p1-info}
HTML('
<div class="info-card">
  <strong>Données FINESS</strong> — Fichier National des Établissements Sanitaires et Sociaux.<br><br>
  Cette page présente une vue macro : volumes, répartition des activités et des formations déclarées auprès des ARS.
</div>
')
```

### Indicateurs clés

```{r p1-vb-etab}
# Value box dynamique : nombre d'établissements distincts dans la sélection
renderValueBox({
  dep <- input$dep_glob
  n <- if (dep == "Tous") {
    activites_clean |> distinct(nofinesset) |> nrow()
  } else {
    activites_clean |> filter(dep == !!dep) |> distinct(nofinesset) |> nrow()
  }
  valueBox(format(n, big.mark = "\u202f"), "Établissements", icon = "fa-hospital", color = "#1a3a5c")
})
```

```{r p1-vb-autor}
# Nombre total de lignes d'autorisation (une autorisation = 1 activité sur 1 étab.)
renderValueBox({
  dep <- input$dep_glob
  n <- if (dep == "Tous") nrow(activites_clean)
       else activites_clean |> filter(dep == !!dep) |> nrow()
  valueBox(format(n, big.mark = "\u202f"), "Autorisations d'activité", icon = "fa-file-text-o", color = "#2176ae")
})
```

```{r p1-vb-act}
# Nombre de types d'activités distincts
renderValueBox({
  dep <- input$dep_glob
  n <- if (dep == "Tous") n_distinct(activites_clean$libactivite)
       else activites_clean |> filter(dep == !!dep) |> pull(libactivite) |> n_distinct()
  valueBox(n, "Types d'activités", icon = "fa-stethoscope", color = "#06a77d")
})
```

```{r p1-vb-mat}
# Nombre d'équipements lourds (IRM, scanners, etc.)
renderValueBox({
  dep <- input$dep_glob
  n <- if (dep == "Tous") nrow(materiels_clean)
       else materiels_clean |> filter(dep == !!dep) |> nrow()
  valueBox(format(n, big.mark = "\u202f"), "Équipements lourds", icon = "fa-cogs", color = "#f4a261")
})
```

Column {.tabset}
-----------------------------------------------------------------------

### 📊 Top activités

```{r p1-top-activites}
# Graphique en barres horizontales des activités les plus fréquentes.
# Filtré dynamiquement par département.
renderPlotly({
  dep <- input$dep_glob

  df <- if (dep == "Tous") activites_clean else activites_clean |> filter(dep == !!dep)

  # Comptage par type d'activité, classement décroissant
  df_agg <- df |>
    count(libactivite, sort = TRUE) |>
    slice_head(n = 15) |>
    mutate(
      libactivite = str_trunc(libactivite, 55),
      libactivite = forcats::fct_reorder(libactivite, n)
    )

  validate(need(nrow(df_agg) > 0, "Aucune donnée pour ce département."))

  p <- ggplot(df_agg, aes(
    x = libactivite, y = n,
    text = paste0("<b>", libactivite, "</b><br>",
                  format(n, big.mark = "\u202f"), " autorisations")
  )) +
    geom_col(fill = PAL$secondary, width = .75) +
    geom_text(aes(label = format(n, big.mark = "\u202f")),
              hjust = -.1, size = 3, colour = PAL$primary) +
    coord_flip() +
    scale_y_continuous(expand = expansion(mult = c(0, .15))) +
    labs(
      x = NULL, y = "Nombre d'autorisations",
      title = "Top 15 des activités autorisées",
      subtitle = "Une ligne = une autorisation d'activité pour un établissement"
    ) +
    theme_finess()

  ggplotly(p, tooltip = "text") |>
    layout(font = list(family = "IBM Plex Sans"), margin = list(l = 20))
})
```

### 🎓 Répartition des formations

```{r p1-formations}
# Treemap (simulé via barres groupées) des disciplines de formation.
# Montre la diversité de l'offre de formation médico-sociale.
renderPlotly({
  dep <- input$dep_glob

  df <- if (dep == "Tous") disciplines_clean else disciplines_clean |> filter(dep == !!dep)

  df_agg <- df |>
    count(libde, sort = TRUE) |>
    slice_head(n = 15) |>
    mutate(
      libde = str_trunc(libde, 50),
      libde = forcats::fct_reorder(libde, n)
    )

  validate(need(nrow(df_agg) > 0, "Aucune donnée de formation pour ce département."))

  # Palette dégradée selon le rang
  couleurs <- colorRampPalette(c(PAL$accent, PAL$primary))(nrow(df_agg))

  p <- ggplot(df_agg, aes(
    x = libde, y = n, fill = n,
    text = paste0("<b>", libde, "</b><br>", format(n, big.mark = "\u202f"), " lignes de formation")
  )) +
    geom_col(width = .78) +
    scale_fill_gradient(low = PAL$accent, high = PAL$primary, guide = "none") +
    geom_text(aes(label = n), hjust = -.15, size = 3, colour = PAL$primary) +
    coord_flip() +
    scale_y_continuous(expand = expansion(mult = c(0, .15))) +
    labs(
      x = NULL, y = "Nombre de lignes",
      title = "Top 15 des disciplines de formation",
      subtitle = "Nombre d'entrées par type de diplôme d'État (DE)"
    ) +
    theme_finess()

  ggplotly(p, tooltip = "text") |>
    layout(font = list(family = "IBM Plex Sans"))
})
```

### 🔬 Équipements lourds

```{r p1-materiels}
# Vue synthétique des équipements lourds : répartition et capacités.
renderPlotly({
  dep <- input$dep_glob

  df <- if (dep == "Tous") materiels_clean else materiels_clean |> filter(dep == !!dep)

  validate(need(nrow(df) > 0, "Aucun équipement lourd pour ce département."))

  df_agg <- df |>
    count(lib_eml_court, sort = TRUE) |>
    mutate(lib_eml_court = forcats::fct_reorder(lib_eml_court, n))

  p <- ggplot(df_agg, aes(
    x = lib_eml_court, y = n, fill = lib_eml_court,
    text = paste0("<b>", lib_eml_court, "</b><br>", n, " appareils recensés")
  )) +
    geom_col(width = .72, show.legend = FALSE) +
    geom_text(aes(label = n), hjust = -.2, size = 3.5, colour = PAL$primary) +
    scale_fill_manual(values = colorRampPalette(
      c("#00b4d8", "#2176ae", "#1a3a5c"))(nrow(df_agg))) +
    coord_flip() +
    scale_y_continuous(expand = expansion(mult = c(0, .18))) +
    labs(
      x = NULL, y = "Nombre d'appareils",
      title = "Répartition des matériels lourds",
      subtitle = "IRM, scanners, gamma-caméras, cyclotrons…"
    ) +
    theme_finess()

  ggplotly(p, tooltip = "text") |>
    layout(font = list(family = "IBM Plex Sans"))
})
```

### 🏥 Formes d'hospitalisation

```{r p1-formes}
# Répartition des formes d'hospitalisation (complète, partielle, HAD…)
# Donne un aperçu de l'organisation des soins.
renderPlotly({
  dep <- input$dep_glob

  df <- if (dep == "Tous") activites_clean else activites_clean |> filter(dep == !!dep)

  df_agg <- df |>
    filter(!is.na(libforme), libforme != "", libforme != "Pas de forme") |>
    mutate(libforme = str_trunc(libforme, 45)) |>
    count(libforme, sort = TRUE)

  validate(need(nrow(df_agg) > 0, "Aucune forme d'hospitalisation disponible."))

  p <- plot_ly(
    df_agg,
    labels  = ~libforme, values = ~n,
    type    = "pie", hole = 0.45,
    textinfo = "percent",
    hovertemplate = "<b>%{label}</b><br>%{value} aut. (%{percent})<extra></extra>",
    marker = list(colors = colorRampPalette(
      c(PAL$accent, PAL$secondary, PAL$primary, PAL$success, PAL$warn)
    )(nrow(df_agg)),
    line = list(color = "white", width = 1.5))
  ) |>
    layout(
      title  = list(text = "Répartition des formes d'hospitalisation", font = list(size = 14)),
      font   = list(family = "IBM Plex Sans"),
      legend = list(orientation = "v", x = 1.02, y = 0.5)
    )
  p
})
```

# Cartographie

<!--
  PAGE 2 — CARTOGRAPHIE
  Objectif : permettre une lecture territoriale des indicateurs.
  La carte choroplèthe est le cœur de cette page.
  L'utilisateur choisit la métrique à colorer et peut zoomer
  sur un département pour consulter son profil détaillé.
-->

Column {.sidebar data-width=280}
-----------------------------------------------------------------------

### Filtres cartographiques

```{r p2-filtres}
# Sélecteur de métrique : choisit quelle colonne colore la carte
selectInput(
  inputId   = "carto_metric",
  label     = "Indicateur à cartographier",
  choices   = map_metrics,
  selected  = "score_offre",
  selectize = FALSE
)

selectInput(
  inputId   = "dep_carto",
  label     = "Focus département",
  choices   = dep_choices,
  selected  = "Tous",
  selectize = TRUE
)
```

### Lecture des indicateurs

```{r p2-info}
HTML('
<div class="info-card">
  <strong>Indice composite (0-100)</strong><br>
  Agrège : autorisations (40 %), formations (30 %), matériels (30 %). Échelle normalisée.<br><br>
  <strong>Couverture ETALAB (%)</strong><br>
  Part des établissements liés à un identifiant ETALAB open data — proxy de traçabilité numérique.
</div>
')
```

### Statistiques de sélection

```{r p2-vb-score}
# Value box : valeur moyenne de l'indicateur sélectionné
renderValueBox({
  m <- input$carto_metric
  d <- if (input$dep_carto == "Tous") dep_geo
       else dep_geo |> filter(dep == input$dep_carto)
  val <- mean(d[[m]], na.rm = TRUE)
  lbl <- names(map_metrics)[match(m, map_metrics)]
  valueBox(scales::number(val, accuracy = .1), paste0("Moy. — ", str_trunc(lbl, 28)),
           icon = "fa-bar-chart", color = "#2176ae")
})
```

```{r p2-vb-max}
# Value box : département avec la valeur maximale
renderValueBox({
  m <- input$carto_metric
  d <- dep_geo |> sf::st_drop_geometry() |>
    filter(!is.na(.data[[m]])) |>
    slice_max(order_by = .data[[m]], n = 1)
  valueBox(
    paste0(d$dep[1], " — ", str_trunc(d$nom[1], 18)),
    "Département le mieux doté",
    icon = "fa-trophy", color = "#06a77d"
  )
})
```

Column {.tabset}
-----------------------------------------------------------------------

### 🗺 Carte choroplèthe

```{r p2-carte}
# Carte Leaflet interactive : départements colorés selon l'indicateur choisi.
# Popup au clic avec tous les indicateurs du département.
renderLeaflet({
  metric_id  <- input$carto_metric
  metric_lbl <- names(map_metrics)[match(metric_id, map_metrics)]

  # Filtrage géographique selon le sélecteur de département
  d <- if (input$dep_carto == "Tous") dep_geo
       else dep_geo |> filter(dep == input$dep_carto)

  validate(need(nrow(d) > 0, "Aucune géométrie disponible."))

  # Palette de couleurs adaptée à la métrique
  d <- d |> mutate(val_carte = .data[[metric_id]])
  pal <- colorNumeric(
    palette  = c("#e8f4fd", "#2176ae", "#1a3a5c"),
    domain   = dep_geo[[metric_id]],
    na.color = "#f0f0f0"
  )

  leaflet(d) |>
    addProviderTiles(providers$CartoDB.Positron) |>
    addPolygons(
      fillColor = ~pal(val_carte),
      weight = 1, color = "#1a3a5c", opacity = .6, fillOpacity = .80,
      smoothFactor = .3,
      # Mise en surbrillance au survol
      highlightOptions = highlightOptions(
        weight = 2.5, color = "#00b4d8", bringToFront = TRUE
      ),
      # Tooltip flottant
      label = ~lapply(paste0(
        "<b>", dep, " — ", nom, "</b><br>",
        metric_lbl, " : <b>", scales::number(val_carte, accuracy = .1), "</b>"
      ), HTML),
      # Popup détaillé au clic
      popup = ~paste0(
        "<b style='color:#1a3a5c;font-size:1rem'>",
        dep, " — ", nom, "</b><hr style='margin:5px 0'>",
        "🏥 Établissements : <b>", format(n_etab_act, big.mark = "\u202f"), "</b><br>",
        "📋 Autorisations : <b>", format(n_autorisations, big.mark = "\u202f"), "</b><br>",
        "🎯 Types d'activités : <b>", n_types_act, "</b><br>",
        "🎓 Formations : <b>", format(n_formations, big.mark = "\u202f"),
        " (cap. ", format(cap_total, big.mark = "\u202f"), " places)</b><br>",
        "🔬 Matériels lourds : <b>", n_mat_total,
        " (IRM : ", n_irm, " | Scanner : ", n_scanner, ")</b><br>",
        "🔗 Couverture ETALAB : <b>", scales::number(pct_etalab, accuracy = .1), " %</b><br>",
        "📊 Indice composite : <b>", scales::number(score_offre, accuracy = .1), "/100</b>"
      )
    ) |>
    addLegend(
      "bottomright", pal = pal, values = dep_geo[[metric_id]],
      title = metric_lbl, opacity = .88,
      labFormat = labelFormat(digits = 1)
    )
})
```

### 🏆 Classement des départements

```{r p2-classement}
# Graphique en barres : top départements pour l'indicateur sélectionné.
# Le département sélectionné est mis en valeur en orange.
renderPlotly({
  metric_id  <- input$carto_metric
  metric_lbl <- names(map_metrics)[match(metric_id, map_metrics)]

  df <- dep_geo |> sf::st_drop_geometry() |>
    filter(!is.na(.data[[metric_id]])) |>
    transmute(
      dep, nom,
      valeur = .data[[metric_id]],
      label  = paste0(dep, " — ", nom)
    ) |>
    arrange(desc(valeur))

  # En mode "Tous" : top 20 ; sinon on situe le département sélectionné
  df <- if (input$dep_carto == "Tous") {
    df |> slice_head(n = 20) |> mutate(sel = "standard")
  } else {
    df |> mutate(sel = if_else(dep == input$dep_carto, "selection", "standard"))
  }

  couleurs <- c("standard" = PAL$secondary, "selection" = PAL$warn)

  p <- ggplot(df, aes(
    x = forcats::fct_reorder(label, valeur), y = valeur, fill = sel,
    text = paste0("<b>", label, "</b><br>",
                  metric_lbl, " : ", scales::number(valeur, accuracy = .1))
  )) +
    geom_col(width = .78) +
    scale_fill_manual(values = couleurs, guide = "none") +
    coord_flip() +
    scale_y_continuous(expand = expansion(mult = c(0, .12))) +
    labs(
      x = NULL, y = metric_lbl,
      title = paste0("Classement — ", str_trunc(metric_lbl, 45))
    ) +
    theme_finess()

  ggplotly(p, tooltip = "text") |>
    layout(font = list(family = "IBM Plex Sans"))
})
```

### 🔵 Profil comparatif

```{r p2-scatter}
# Nuage de points : activités vs formations, taille = matériels lourds.
# Permet de repérer les départements sur-/sous-dotés.
renderPlotly({
  df <- dep_geo |> sf::st_drop_geometry() |>
    filter(n_etab_act > 0) |>
    mutate(
      sel = if (input$dep_carto != "Tous")
        if_else(dep == input$dep_carto, "Sélection", "Autres")
      else "Tous"
    )

  couleurs <- c("Tous" = PAL$secondary, "Autres" = "#9ab8d4", "Sélection" = PAL$warn)

  p <- ggplot(df, aes(
    x = n_autorisations, y = n_formations, size = n_mat_total, color = sel,
    text = paste0(
      "<b>", dep, " — ", nom, "</b><br>",
      "Autorisations : ", format(n_autorisations, big.mark = "\u202f"), "<br>",
      "Formations : ", format(n_formations, big.mark = "\u202f"), "<br>",
      "Matériels lourds : ", n_mat_total, "<br>",
      "Indice : ", scales::number(score_offre, accuracy = .1), "/100"
    )
  )) +
    geom_point(alpha = .82) +
    scale_color_manual(values = couleurs) +
    scale_size_continuous(range = c(3, 16)) +
    labs(
      x = "Nombre d'autorisations d'activité",
      y = "Nombre de lignes de formation",
      size = "Matériels lourds", color = NULL,
      title = "Profil comparatif des départements",
      subtitle = "Taille des bulles = nb de matériels lourds recensés"
    ) +
    theme_finess()

  ggplotly(p, tooltip = "text") |>
    layout(font = list(family = "IBM Plex Sans"))
})
```

# Analyse textuelle

<!--
  PAGE 3 — ANALYSE TEXTUELLE
  Objectif : explorer la sémantique des noms d'établissements.
  On tokenise les noms (rset), on supprime les stop-words métier,
  puis on visualise les termes et bigrammes les plus fréquents
  ainsi que les termes spécifiques à chaque département (TF-IDF).
-->

Column {.sidebar data-width=280}
-----------------------------------------------------------------------

### Filtres textuels

```{r p3-filtres}
selectInput(
  inputId   = "dep_text",
  label     = "Département",
  choices   = dep_choices,
  selected  = "Tous",
  selectize = TRUE
)

sliderInput(
  inputId = "top_n_text",
  label   = "Nombre de termes affichés",
  min = 10, max = 80, value = 30, step = 5
)
```

### Méthode

```{r p3-info}
HTML('
<div class="info-card">
  <strong>Source</strong> — Noms d\'établissements géographiques (<em>rset</em>) issus des autorisations.<br><br>
  <strong>Traitement</strong><br>
  1. Nettoyage (apostrophes, accents)<br>
  2. Tokenisation en mots<br>
  3. Suppression stop-words FR + termes métier<br>
  4. Calcul TF-IDF par département<br><br>
  <strong>TF-IDF</strong> — Score élevé = terme rare au national mais fréquent localement.
</div>
')
```

### Volume textuel

```{r p3-vb-tokens}
renderValueBox({
  dep <- input$dep_text
  n <- if (dep == "Tous") nrow(tokens_etab)
       else tokens_etab |> filter(dep == !!dep) |> nrow()
  valueBox(format(n, big.mark = "\u202f"), "Tokens analysés", icon = "fa-font", color = "#1a3a5c")
})
```

```{r p3-vb-uniq}
renderValueBox({
  dep <- input$dep_text
  n <- if (dep == "Tous") n_distinct(tokens_etab$word_norm)
       else tokens_etab |> filter(dep == !!dep) |> pull(word_norm) |> n_distinct()
  valueBox(format(n, big.mark = "\u202f"), "Termes uniques", icon = "fa-tags", color = "#00b4d8")
})
```

Column {.tabset}
-----------------------------------------------------------------------

### ☁️ Nuage de mots

```{r p3-wordcloud}
# Nuage de mots des termes les plus fréquents dans les noms d'établissements.
# La taille de chaque mot est proportionnelle à sa fréquence.
renderWordcloud2({
  top_n <- max(1L, as.integer(input$top_n_text %||% 30L))
  dep   <- input$dep_text

  wc_data <- if (dep == "Tous") tokens_etab else tokens_etab |> filter(dep == !!dep)

  wc_data <- wc_data |>
    count(word_norm, sort = TRUE) |>
    slice_head(n = top_n) |>
    rename(word = word_norm, freq = n)

  validate(need(nrow(wc_data) > 0, "Aucun terme disponible."))

  wordcloud2(
    data            = wc_data,
    size            = 0.6,
    minSize         = 5,
    rotateRatio     = 0.12,
    # Palette cohérente avec le dashboard
    color           = rep(c("#1a3a5c","#2176ae","#00b4d8","#06a77d","#f4a261","#8896a8"), 10),
    backgroundColor = "#ffffff"
  )
})
```

### 📊 Fréquence des termes

```{r p3-freq}
# Barres horizontales des termes les plus fréquents.
# Complémentaire au nuage de mots avec des valeurs exactes.
renderPlotly({
  top_n <- max(1L, as.integer(input$top_n_text %||% 30L))
  dep   <- input$dep_text

  df <- if (dep == "Tous") tokens_etab else tokens_etab |> filter(dep == !!dep)

  df_agg <- df |>
    count(word_norm, sort = TRUE) |>
    slice_head(n = top_n) |>
    mutate(word_norm = forcats::fct_reorder(word_norm, n))

  validate(need(nrow(df_agg) > 0, "Aucun terme disponible."))

  p <- ggplot(df_agg, aes(
    x = word_norm, y = n,
    text = paste0("<b>", word_norm, "</b><br>",
                  format(n, big.mark = "\u202f"), " occurrences")
  )) +
    geom_col(fill = PAL$secondary, width = .78) +
    geom_text(aes(label = n), hjust = -.1, size = 3, colour = PAL$muted) +
    coord_flip() +
    scale_y_continuous(expand = expansion(mult = c(0, .15))) +
    labs(
      x = NULL, y = "Occurrences",
      title = "Termes les plus fréquents dans les noms d'établissements",
      subtitle = "Stop-words métier et génériques supprimés"
    ) +
    theme_finess()

  ggplotly(p, tooltip = "text") |>
    layout(font = list(family = "IBM Plex Sans"))
})
```

### 🔗 Bigrammes

```{r p3-bigrams}
# Paires de mots consécutifs (bigrammes) les plus fréquentes.
# Révèle les associations sémantiques récurrentes (ex : "soins palliatifs").
renderPlotly({
  top_n <- max(1L, as.integer(input$top_n_text %||% 30L))
  dep   <- input$dep_text

  df <- if (dep == "Tous") bigrams_etab else bigrams_etab |> filter(dep == !!dep)

  df_agg <- df |>
    count(bigram, sort = TRUE) |>
    slice_head(n = top_n) |>
    mutate(bigram = forcats::fct_reorder(bigram, n))

  validate(need(nrow(df_agg) > 0, "Aucun bigramme disponible."))

  p <- ggplot(df_agg, aes(
    x = bigram, y = n,
    text = paste0("<b>", bigram, "</b><br>",
                  format(n, big.mark = "\u202f"), " occurrences")
  )) +
    geom_col(fill = PAL$success, width = .78) +
    geom_text(aes(label = n), hjust = -.12, size = 3, colour = PAL$muted) +
    coord_flip() +
    scale_y_continuous(expand = expansion(mult = c(0, .15))) +
    labs(
      x = NULL, y = "Occurrences",
      title = "Bigrammes les plus fréquents",
      subtitle = "Associations de deux mots dans les noms d'établissements"
    ) +
    theme_finess()

  ggplotly(p, tooltip = "text") |>
    layout(font = list(family = "IBM Plex Sans"))
})
```

### 🎯 TF-IDF départemental

```{r p3-tfidf}
# Termes spécifiques à un département (TF-IDF).
# Disponible uniquement quand un département est sélectionné.
# Un score TF-IDF élevé = terme rare au national, fréquent localement.
renderPlotly({
  top_n <- max(1L, as.integer(input$top_n_text %||% 30L))

  validate(need(
    input$dep_text != "Tous",
    "👆 Sélectionnez un département pour afficher ses termes distinctifs (TF-IDF)."
  ))

  dep <- input$dep_text

  df <- tfidf_dep |>
    filter(dep == !!dep) |>
    slice_max(order_by = tf_idf, n = top_n, with_ties = FALSE) |>
    arrange(tf_idf) |>
    mutate(word_norm = forcats::fct_reorder(word_norm, tf_idf))

  validate(need(nrow(df) > 0, "Aucun terme TF-IDF pour ce département."))

  p <- ggplot(df, aes(
    x = word_norm, y = tf_idf,
    text = paste0("<b>", word_norm, "</b><br>",
                  "TF-IDF : ", scales::number(tf_idf, accuracy = .0001), "<br>",
                  "Occurrences : ", n)
  )) +
    geom_col(fill = "#6a0572", width = .78) +
    geom_text(aes(label = scales::number(tf_idf, accuracy = .001)),
              hjust = -.12, size = 2.8, colour = "#6a0572") +
    coord_flip() +
    scale_y_continuous(expand = expansion(mult = c(0, .2))) +
    labs(
      x = NULL, y = "Score TF-IDF",
      title = paste0("Termes distinctifs — ", dep),
      subtitle = "Plus le score est élevé, plus le terme est caractéristique de ce département"
    ) +
    theme_finess()

  ggplotly(p, tooltip = "text") |>
    layout(font = list(family = "IBM Plex Sans"))
})
```

### 🌐 Diversité sémantique

```{r p3-diversite}
# Carte de chaleur de la diversité sémantique par département.
# L'entropie de Shannon mesure la variété thématique du tissu hospitalier :
# valeur élevée = offre diversifiée ; valeur basse = spécialisation forte.
renderPlotly({
  df <- dep_geo |>
    sf::st_drop_geometry() |>
    left_join(div_semantique, by = "dep") |>
    filter(!is.na(entropie)) |>
    mutate(
      sel = if (input$dep_text != "Tous")
        if_else(dep == input$dep_text, "Sélection", "Autres")
      else "Tous",
      label = paste0(dep, " — ", nom)
    )

  p <- ggplot(df, aes(
    x = n_termes_uniq, y = entropie, color = sel,
    text = paste0(
      "<b>", dep, " — ", nom, "</b><br>",
      "Entropie sémantique : ", scales::number(entropie, accuracy = .01), "<br>",
      "Termes uniques : ", format(n_termes_uniq, big.mark = "\u202f")
    )
  )) +
    geom_point(size = 3.5, alpha = .82) +
    scale_color_manual(
      values = c("Tous" = PAL$secondary, "Autres" = "#a8c4d8", "Sélection" = PAL$warn),
      guide = "none"
    ) +
    labs(
      x = "Nombre de termes uniques par département",
      y = "Entropie sémantique (Shannon)",
      title = "Diversité sémantique des noms d'établissements",
      subtitle = "Entropie élevée = offre thématiquement variée"
    ) +
    theme_finess()

  ggplotly(p, tooltip = "text") |>
    layout(font = list(family = "IBM Plex Sans"))
})
```

# Temporalité

<!--
  PAGE 4 — TEMPORALITÉ
  Objectif : analyser l'évolution historique des autorisations
  d'activité dans le temps. On peut suivre l'apparition de
  nouvelles activités (ex : télémédecine, oncologie) et repérer
  les vagues de développement de l'offre hospitalière.
-->

Column {.sidebar data-width=280}
-----------------------------------------------------------------------

### Filtres temporels

```{r p4-filtres}
# Filtre par type d'activité pour la courbe temporelle
selectInput(
  inputId   = "activite_timeline",
  label     = "Type d'activité",
  choices   = c("Toutes" = "Toutes", setNames(top_activites, str_trunc(top_activites, 55))),
  selected  = "Toutes",
  selectize = TRUE
)

# Période d'analyse via un slider à deux bornes
sliderInput(
  inputId = "periode",
  label   = "Période",
  min = 1970, max = 2025,
  value = c(1990, 2025), step = 1,
  sep = ""
)

selectInput(
  inputId   = "dep_tempo",
  label     = "Département",
  choices   = dep_choices,
  selected  = "Tous",
  selectize = TRUE
)
```

### À propos

```{r p4-info}
HTML('
<div class="info-card">
  <strong>dateautor</strong> — Date d\'autorisation initiale accordée par l\'ARS.<br><br>
  <strong>datemeo</strong> — Date de mise en œuvre effective (ouverture réelle).<br><br>
  <strong>Lecture</strong> — Un pic correspond à une vague de création ou de renouvellement d\'autorisations.
</div>
')
```

### Statistiques période

```{r p4-vb-n}
renderValueBox({
  df <- activites_clean |>
    filter(!is.na(annee_autr), annee_autr >= input$periode[1], annee_autr <= input$periode[2])
  if (input$dep_tempo != "Tous") df <- df |> filter(dep == input$dep_tempo)
  if (input$activite_timeline != "Toutes") df <- df |> filter(libactivite == input$activite_timeline)
  valueBox(format(nrow(df), big.mark = "\u202f"), "Autorisations sur la période", icon = "fa-calendar", color = "#1a3a5c")
})
```

```{r p4-vb-annee-pic}
# Année avec le plus grand nombre d'autorisations sur la période
renderValueBox({
  df <- activites_clean |>
    filter(!is.na(annee_autr), annee_autr >= input$periode[1], annee_autr <= input$periode[2])
  if (input$dep_tempo != "Tous") df <- df |> filter(dep == input$dep_tempo)
  if (input$activite_timeline != "Toutes") df <- df |> filter(libactivite == input$activite_timeline)
  annee_pic <- df |> count(annee_autr) |> slice_max(n, n = 1) |> pull(annee_autr)
  valueBox(annee_pic[1], "Année record (nb d'autorisations)", icon = "fa-star", color = "#f4a261")
})
```

Column {.tabset}
-----------------------------------------------------------------------

### 📈 Évolution annuelle

```{r p4-timeline}
# Courbe du nombre d'autorisations par année.
# Permet d'identifier les périodes de croissance et les pics.
renderPlotly({
  df <- activites_clean |>
    filter(!is.na(annee_autr),
           annee_autr >= input$periode[1],
           annee_autr <= input$periode[2])

  if (input$dep_tempo   != "Tous")   df <- df |> filter(dep == input$dep_tempo)
  if (input$activite_timeline != "Toutes")
    df <- df |> filter(libactivite == input$activite_timeline)

  validate(need(nrow(df) > 0, "Aucune donnée sur cette période / cette sélection."))

  df_agg <- df |> count(annee_autr, name = "n")

  p <- ggplot(df_agg, aes(x = annee_autr, y = n,
    text = paste0("Année : <b>", annee_autr, "</b><br>",
                  format(n, big.mark = "\u202f"), " autorisations"))) +
    geom_area(fill = PAL$secondary, alpha = .18) +
    geom_line(color = PAL$secondary, linewidth = 1.1) +
    geom_point(color = PAL$primary, size = 2, alpha = .7) +
    scale_y_continuous(labels = label_number(big.mark = "\u202f")) +
    labs(
      x = "Année d'autorisation", y = "Nombre d'autorisations",
      title = "Évolution annuelle des autorisations d'activité",
      subtitle = "Chaque point = total des autorisations accordées dans l'année"
    ) +
    theme_finess()

  ggplotly(p, tooltip = "text") |>
    layout(font = list(family = "IBM Plex Sans"))
})
```

### 📊 Top activités par décennie

```{r p4-decennie}
# Heatmap : activités × décennie — repère les activités émergentes
# (apparaissent tardivement) et les activités historiques.
renderPlotly({
  df <- activites_clean |>
    filter(!is.na(annee_autr),
           annee_autr >= input$periode[1],
           annee_autr <= input$periode[2])

  if (input$dep_tempo != "Tous") df <- df |> filter(dep == input$dep_tempo)

  # Regroupement par décennie
  df_dec <- df |>
    mutate(decennie = paste0(floor(annee_autr / 10) * 10, "s")) |>
    count(lib_act_court, decennie, name = "n") |>
    group_by(lib_act_court) |>
    filter(sum(n) >= 10) |>   # Filtre les activités trop rares
    ungroup()

  validate(need(nrow(df_dec) > 0, "Pas assez de données pour cette sélection."))

  # Top 12 activités pour lisibilité
  top12 <- df_dec |> group_by(lib_act_court) |> summarise(tot = sum(n)) |>
    slice_max(tot, n = 12) |> pull(lib_act_court)

  df_dec <- df_dec |> filter(lib_act_court %in% top12)

  p <- ggplot(df_dec, aes(
    x = decennie, y = lib_act_court, fill = n,
    text = paste0("<b>", lib_act_court, "</b><br>",
                  decennie, " : ", format(n, big.mark = "\u202f"), " aut.")
  )) +
    geom_tile(color = "white", linewidth = .35) +
    scale_fill_gradient(low = "#dceefb", high = PAL$primary) +
    labs(
      x = "Décennie", y = NULL, fill = "Nb aut.",
      title = "Intensité des autorisations par activité et décennie",
      subtitle = "Plus la case est foncée, plus l'activité a été autorisée dans la période"
    ) +
    theme_finess() +
    theme(panel.grid = element_blank())

  ggplotly(p, tooltip = "text") |>
    layout(font = list(family = "IBM Plex Sans"))
})
```

### ⏱ Délai autorisation → mise en œuvre

```{r p4-delai}
# Distribution du délai entre l'autorisation et la mise en œuvre effective.
# Un délai long peut indiquer des difficultés opérationnelles.
renderPlotly({
  df <- activites_clean |>
    filter(
      !is.na(dateautor), !is.na(datemeo),
      datemeo >= dateautor,                  # Cohérence : MEO après autorisation
      annee_autr >= input$periode[1],
      annee_autr <= input$periode[2]
    ) |>
    mutate(
      delai_jours = as.numeric(datemeo - dateautor),
      delai_annees = delai_jours / 365.25
    ) |>
    filter(delai_annees <= 10, delai_annees >= 0)  # Hors valeurs aberrantes

  if (input$dep_tempo != "Tous") df <- df |> filter(dep == input$dep_tempo)
  if (input$activite_timeline != "Toutes")
    df <- df |> filter(libactivite == input$activite_timeline)

  validate(need(nrow(df) > 10, "Pas assez de données pour calculer les délais."))

  p <- ggplot(df, aes(x = delai_annees)) +
    geom_histogram(fill = PAL$success, color = "white", bins = 30, alpha = .85) +
    geom_vline(aes(xintercept = median(delai_annees)),
               color = PAL$danger, linewidth = 1, linetype = "dashed") +
    annotate("text",
             x = median(df$delai_annees) + .15,
             y = Inf, vjust = 1.5,
             label = paste0("Médiane : ", round(median(df$delai_annees), 1), " an(s)"),
             colour = PAL$danger, size = 3.5, hjust = 0) +
    labs(
      x = "Délai (années)", y = "Nombre d'autorisations",
      title = "Distribution des délais autorisation → mise en œuvre",
      subtitle = "Ligne rouge = médiane | Valeurs > 10 ans exclues"
    ) +
    theme_finess()

  ggplotly(p) |>
    layout(font = list(family = "IBM Plex Sans"))
})
```

### 🔬 MEO des équipements lourds

```{r p4-meo-mat}
# Chronologie des mises en œuvre des équipements lourds.
# Montre les vagues de modernisation du plateau technique.
renderPlotly({
  df <- materiels_clean |>
    filter(!is.na(annee_meo),
           annee_meo >= input$periode[1],
           annee_meo <= input$periode[2])

  if (input$dep_tempo != "Tous") df <- df |> filter(dep == input$dep_tempo)

  validate(need(nrow(df) > 0, "Aucun équipement lourd sur cette période."))

  df_agg <- df |> count(annee_meo, lib_eml_court, name = "n")

  p <- ggplot(df_agg, aes(
    x = annee_meo, y = n, fill = lib_eml_court,
    text = paste0("<b>", lib_eml_court, "</b><br>",
                  annee_meo, " : ", n, " mise(s) en œuvre")
  )) +
    geom_col(width = .82) +
    scale_fill_manual(
      values = colorRampPalette(c(PAL$accent, PAL$primary, PAL$success, PAL$warn))(
        n_distinct(df_agg$lib_eml_court)
      )
    ) +
    labs(
      x = "Année de mise en œuvre", y = "Nb d'équipements",
      fill = "Type", title = "Mises en œuvre annuelles des équipements lourds",
      subtitle = "Empilés par type d'appareil"
    ) +
    theme_finess() +
    theme(legend.position = "bottom")

  ggplotly(p, tooltip = "text") |>
    layout(font = list(family = "IBM Plex Sans"))
})
```

# Équipements & Formations

<!--
  PAGE 5 — ÉQUIPEMENTS & FORMATIONS
  Objectif : analyse croisée des matériels lourds et des
  disciplines de formation médico-sociale.
  On cherche à identifier les corrélations entre équipements
  techniques et capacités de formation, et à repérer les
  territoires avec des profils atypiques.
-->

Column {.sidebar data-width=280}
-----------------------------------------------------------------------

### Filtres

```{r p5-filtres}
selectInput(
  inputId   = "dep_equip",
  label     = "Département",
  choices   = dep_choices,
  selected  = "Tous",
  selectize = TRUE
)

# Filtre par type de discipline
choix_dis <- c("Toutes" = "Toutes",
               setNames(
                 disciplines_clean |> count(libde, sort = TRUE) |>
                   filter(n >= 5) |> pull(libde),
                 str_trunc(disciplines_clean |> count(libde, sort = TRUE) |>
                             filter(n >= 5) |> pull(libde), 55)
               ))
selectInput(
  inputId   = "filtre_discipline",
  label     = "Discipline de formation",
  choices   = choix_dis,
  selected  = "Toutes",
  selectize = TRUE
)
```

### À propos

```{r p5-info}
HTML('
<div class="info-card">
  <strong>Matériels lourds</strong> — IRM, scanners, gamma-caméras, cyclotrons… recensés dans FINESS.<br><br>
  <strong>Formations</strong> — Diplômes d\'État (DE) autorisés : aide-soignant, infirmier, sage-femme…<br><br>
  <strong>capaut</strong> — Capacité d\'accueil autorisée (nb de places/étudiants par ligne).
</div>
')
```

### Indicateurs équipements

```{r p5-vb-irm}
renderValueBox({
  dep <- input$dep_equip
  d <- if (dep == "Tous") materiels_clean else materiels_clean |> filter(dep == !!dep)
  n <- sum(str_detect(d$libeml, "IRM|imagerie"), na.rm = TRUE)
  valueBox(n, "IRM recensées", icon = "fa-circle-o", color = "#1a3a5c")
})
```

```{r p5-vb-scanner}
renderValueBox({
  dep <- input$dep_equip
  d <- if (dep == "Tous") materiels_clean else materiels_clean |> filter(dep == !!dep)
  n <- sum(str_detect(d$libeml, "Scanographe"), na.rm = TRUE)
  valueBox(n, "Scanners médicaux", icon = "fa-circle", color = "#2176ae")
})
```

```{r p5-vb-cap-form}
renderValueBox({
  dep <- input$dep_equip
  d <- if (dep == "Tous") disciplines_clean else disciplines_clean |> filter(dep == !!dep)
  if (input$filtre_discipline != "Toutes") d <- d |> filter(libde == input$filtre_discipline)
  n <- sum(d$capaut_n, na.rm = TRUE)
  valueBox(format(n, big.mark = "\u202f"), "Places de formation totales", icon = "fa-graduation-cap", color = "#06a77d")
})
```

Column {.tabset}
-----------------------------------------------------------------------

### 🔬 Carte des équipements lourds

```{r p5-carte-mat}
# Carte Leaflet focalisée sur les matériels lourds par département.
# Palette spécifique (orange → rouge) pour différencier de la page Cartographie.
renderLeaflet({
  d <- if (input$dep_equip == "Tous") dep_geo
       else dep_geo |> filter(dep == input$dep_equip)

  validate(need(nrow(d) > 0, "Aucune géométrie disponible."))

  pal <- colorNumeric(
    palette  = c("#fff3e0", "#f4a261", "#c1121f"),
    domain   = dep_geo$n_mat_total,
    na.color = "#f0f0f0"
  )

  leaflet(d) |>
    addProviderTiles(providers$CartoDB.Positron) |>
    addPolygons(
      fillColor  = ~pal(n_mat_total),
      weight = 1, color = "#5c2a00", opacity = .5, fillOpacity = .82,
      highlightOptions = highlightOptions(weight = 2.5, color = "#00b4d8", bringToFront = TRUE),
      label = ~lapply(paste0(
        "<b>", dep, " — ", nom, "</b><br>",
        "Matériels : <b>", n_mat_total, "</b> | IRM : <b>", n_irm,
        "</b> | Scanner : <b>", n_scanner, "</b>"
      ), HTML),
      popup = ~paste0(
        "<b style='color:#1a3a5c'>", dep, " — ", nom, "</b><hr style='margin:5px 0'>",
        "🔬 Total matériels lourds : <b>", n_mat_total, "</b><br>",
        "🧲 IRM cliniques : <b>", n_irm, "</b><br>",
        "💿 Scanners : <b>", n_scanner, "</b><br>",
        "☢️ Tomographes TEP : <b>", n_tep, "</b><br>",
        "🎓 Capacité de formation : <b>",
        format(cap_total, big.mark = "\u202f"), " places</b>"
      )
    ) |>
    addLegend("bottomright", pal = pal, values = dep_geo$n_mat_total,
              title = "Matériels lourds", opacity = .88)
})
```

### 🎓 Capacités de formation

```{r p5-formations-cap}
# Barres comparant capacité autorisée moyenne par type de discipline.
# Révèle les formations avec les plus grands effectifs autorisés.
renderPlotly({
  dep <- input$dep_equip
  d   <- if (dep == "Tous") disciplines_clean else disciplines_clean |> filter(dep == !!dep)
  if (input$filtre_discipline != "Toutes") d <- d |> filter(libde == input$filtre_discipline)

  df_agg <- d |>
    group_by(libde) |>
    summarise(
      cap_moy   = mean(capaut_n, na.rm = TRUE),
      cap_total = sum(capaut_n, na.rm = TRUE),
      n_sites   = n_distinct(nofinesset),
      .groups = "drop"
    ) |>
    filter(!is.na(cap_moy), cap_moy > 0) |>
    mutate(libde = str_trunc(libde, 50)) |>
    slice_max(cap_total, n = 15) |>
    mutate(libde = forcats::fct_reorder(libde, cap_total))

  validate(need(nrow(df_agg) > 0, "Aucune donnée de formation."))

  p <- ggplot(df_agg, aes(
    x = libde, y = cap_total, fill = cap_moy,
    text = paste0("<b>", libde, "</b><br>",
                  "Capacité totale : ", format(cap_total, big.mark = "\u202f"), " places<br>",
                  "Capacité moy/site : ", round(cap_moy, 1), "<br>",
                  "Nb de sites : ", n_sites)
  )) +
    geom_col(width = .78) +
    scale_fill_gradient(low = PAL$accent, high = PAL$primary, name = "Cap. moy./site") +
    coord_flip() +
    scale_y_continuous(labels = label_number(big.mark = "\u202f"),
                       expand = expansion(mult = c(0, .12))) +
    labs(
      x = NULL, y = "Capacité totale autorisée (places)",
      title = "Top 15 des disciplines par capacité de formation",
      subtitle = "Couleur = capacité moyenne par site de formation"
    ) +
    theme_finess()

  ggplotly(p, tooltip = "text") |>
    layout(font = list(family = "IBM Plex Sans"))
})
```

### 🔗 Corrélation équipements × formations

```{r p5-corr}
# Nuage de points départemental : matériels vs capacités de formation.
# Identifie les départements bien dotés sur les deux dimensions
# et ceux qui présentent un déséquilibre.
renderPlotly({
  dep_sel <- input$dep_equip

  df <- dep_geo |>
    sf::st_drop_geometry() |>
    filter(n_mat_total > 0 | cap_total > 0) |>
    mutate(
      sel   = if (dep_sel != "Tous") if_else(dep == dep_sel, "Sélection", "Autres") else "Tous",
      score_label = scales::number(score_offre, accuracy = .1)
    )

  couleurs <- c("Tous" = PAL$secondary, "Autres" = "#9ab8d4", "Sélection" = PAL$warn)

  p <- ggplot(df, aes(
    x = n_mat_total, y = cap_total, size = score_offre, color = sel,
    text = paste0(
      "<b>", dep, " — ", nom, "</b><br>",
      "Matériels lourds : ", n_mat_total, "<br>",
      "Capacité de formation : ", format(cap_total, big.mark = "\u202f"), " places<br>",
      "Indice composite : ", score_label, "/100"
    )
  )) +
    geom_point(alpha = .82) +
    scale_color_manual(values = couleurs) +
    scale_size_continuous(range = c(3, 16)) +
    labs(
      x = "Nombre de matériels lourds",
      y = "Capacité totale de formation (places)",
      size = "Indice offre", color = NULL,
      title = "Corrélation équipements lourds × formations médico-sociales",
      subtitle = "Taille des bulles = indice composite d'offre (0-100)"
    ) +
    theme_finess()

  ggplotly(p, tooltip = "text") |>
    layout(font = list(family = "IBM Plex Sans"))
})
```

### 📋 Table détaillée

```{r p5-table}
# Table interactive complète avec tous les indicateurs par département.
# Permet le tri, la recherche et l'export.
renderDT({
  df <- dep_geo |>
    sf::st_drop_geometry() |>
    transmute(
      Dept.       = paste0(dep, " — ", nom),
      Étab.       = format(n_etab_act, big.mark = "\u202f"),
      Autorisations = format(n_autorisations, big.mark = "\u202f"),
      Types_act.  = n_types_act,
      Formations  = format(n_formations, big.mark = "\u202f"),
      Cap._form.  = format(cap_total, big.mark = "\u202f"),
      Mat._lourds = n_mat_total,
      IRM         = n_irm,
      Scanners    = n_scanner,
      ETALAB_pct  = paste0(round(pct_etalab, 1), " %"),
      Indice      = round(score_offre, 1)
    )

  datatable(
    df,
    rownames  = FALSE,
    filter    = "top",
    class     = "stripe hover compact",
    extensions = "Buttons",
    options   = list(
      pageLength = 15, scrollX = TRUE, dom = "Bfrtip",
      buttons = c("csv", "excel"),
      columnDefs = list(list(className = "dt-center", targets = 1:10))
    )
  ) |>
    formatStyle(
      "Indice",
      background = styleColorBar(c(0, 100), "#2176ae"),
      backgroundSize = "100% 80%", backgroundRepeat = "no-repeat",
      backgroundPosition = "center"
    )
})
```
