---
title: "Santé & Territoires — Analyse FINESS"
output:
  flexdashboard::flex_dashboard:
    orientation: columns
    vertical_layout: fill
    theme: default
    css: custom.css
runtime: shiny
---

```{r global, include=FALSE}
knitr::opts_chunk$set(echo = FALSE, warning = FALSE, message = FALSE)

required_packages <- c(
  "flexdashboard", "tidyverse", "tidytext", "wordcloud2", "leaflet",
  "sf", "DT", "plotly", "stopwords", "scales", "htmltools", "stringi"
)

missing_packages <- required_packages[!vapply(required_packages, requireNamespace, logical(1), quietly = TRUE)]
if (length(missing_packages) > 0) {
  stop(paste0("Packages manquants: ", paste(missing_packages, collapse = ", "), ". Installe-les avec install.packages()."))
}

library(flexdashboard)
library(shiny)
library(tidyverse)
library(tidytext)
library(wordcloud2)
library(leaflet)
library(sf)
library(DT)
library(plotly)
library(stopwords)
library(scales)
library(htmltools)
library(stringi)

# ── Palette & thème partagés ────────────────────────────────────────────────
PALETTE <- list(
  primary   = "#1B4F72",
  secondary = "#2E86C1",
  accent    = "#1ABC9C",
  warn      = "#E67E22",
  danger    = "#C0392B",
  light_bg  = "#F4F6F9",
  card_bg   = "#FFFFFF",
  text      = "#2C3E50",
  muted     = "#85929E"
)

theme_dash <- function(base_size = 12) {
  theme_minimal(base_size = base_size) +
    theme(
      plot.background   = element_rect(fill = PALETTE$card_bg, colour = NA),
      panel.background  = element_rect(fill = PALETTE$card_bg, colour = NA),
      panel.grid.major  = element_line(colour = "#ECF0F1", linewidth = 0.5),
      panel.grid.minor  = element_blank(),
      plot.title        = element_text(colour = PALETTE$primary, face = "bold",
                                       size = rel(1.15), margin = margin(b = 10)),
      plot.subtitle     = element_text(colour = PALETTE$muted, size = rel(0.9),
                                       margin = margin(b = 8)),
      axis.title        = element_text(colour = PALETTE$muted, size = rel(0.88)),
      axis.text         = element_text(colour = PALETTE$text),
      legend.background = element_rect(fill = PALETTE$card_bg, colour = NA),
      legend.key        = element_rect(fill = NA, colour = NA),
      strip.text        = element_text(colour = PALETTE$primary, face = "bold")
    )
}

# ── Lecture des données ──────────────────────────────────────────────────────
read_finess <- function(path) {
  readr::read_delim(
    file = path, delim = ";",
    col_types = readr::cols(.default = readr::col_character()),
    trim_ws = TRUE,
    locale = readr::locale(encoding = "Latin1"),
    show_col_types = FALSE, progress = FALSE
  )
}

read_etalab_mapping <- function(path) {
  readr::read_delim(
    file = path, delim = ";",
    col_names = c("type_lien", "finess", "etalab", "meta"),
    col_types = readr::cols(.default = readr::col_character()),
    trim_ws = TRUE,
    locale = readr::locale(encoding = "Latin1"),
    show_col_types = FALSE, progress = FALSE
  )
}

normalize_token <- function(x) {
  x |> stringi::stri_trans_general("Latin-ASCII") |> stringr::str_to_lower()
}

etab_raw   <- read_finess("Data/finess_etablissements.csv") |>
  transmute(
    nofinesset,
    rs, rslongue,
    departement    = coalesce(na_if(departement, ""), "NC"),
    libdepartement = coalesce(na_if(libdepartement, ""), "Non renseigne"),
    coordxet = readr::parse_double(coordxet, locale = readr::locale(decimal_mark = ".")),
    coordyet = readr::parse_double(coordyet, locale = readr::locale(decimal_mark = "."))
  )

activites   <- read_finess("Data/finess_activites_soin.csv")        |> transmute(nofinesset, libactivite)
disciplines <- read_finess("Data/finess_disciplines_enseignement.csv") |> transmute(nofinesset, libde)
materiels   <- read_finess("Data/finess_materiels_lourds.csv")       |> transmute(nofinesset, libeml)

etalab_raw <- read_etalab_mapping("Data/etalab-cs1100505-stock-20260311-0344.csv")
etalab_map <- etalab_raw |>
  filter(type_lien == "structureet") |>
  transmute(nofinesset = finess, etalab)

etab <- etab_raw |> filter(!is.na(rs), rs != "")

etab_for_analysis <- etab |>
  mutate(
    rs_norm_clean = rs |>
      normalize_token() |>
      str_replace_all("[^[:alnum:] ]", " ") |>
      str_squish()
  )

etab_meta <- etab |> select(nofinesset, departement, libdepartement)

stop_fr     <- tibble(token_norm = normalize_token(stopwords::stopwords("fr", source = "snowball")))
stop_custom <- tibble(
  token_norm = c(
    "centre","centres","etablissement","etablissements","site","hopital",
    "hospitalier","hospitaliere","hospitalieres","hospitaliers","clinique",
    "groupement","pole","poles","service","services","unite","unites",
    "maison","sante","institut","association","residence","foyer","de",
    "du","des","d","l","le","la","les","aux","sur","chez","en"
  )
)
stop_all <- bind_rows(stop_fr, stop_custom) |> distinct()

etab_text <- etab |>
  mutate(text_clean = rs |>
    str_replace_all("['']", " ") |>
    str_replace_all("[^[:alnum:] ]", " "))

tokens <- etab_text |>
  select(nofinesset, departement, libdepartement, text_clean) |>
  unnest_tokens(output = token, input = text_clean, token = "words") |>
  mutate(token_norm = normalize_token(token)) |>
  filter(str_detect(token_norm, "[a-z]"), str_length(token_norm) > 2) |>
  anti_join(stop_all, by = "token_norm")

bigrams <- etab_text |>
  select(nofinesset, departement, libdepartement, text_clean) |>
  unnest_tokens(output = bigram, input = text_clean, token = "ngrams", n = 2) |>
  separate(bigram, into = c("w1", "w2"), sep = " ", remove = FALSE) |>
  mutate(w1 = normalize_token(w1), w2 = normalize_token(w2), bigram = paste(w1, w2)) |>
  filter(!is.na(w1), !is.na(w2), str_detect(w1, "[a-z]"), str_detect(w2, "[a-z]"),
         str_length(w1) > 2, str_length(w2) > 2) |>
  anti_join(stop_all |> rename(w1 = token_norm), by = "w1") |>
  anti_join(stop_all |> rename(w2 = token_norm), by = "w2")

dep_tfidf <- tokens |>
  count(departement, token_norm, name = "n") |>
  bind_tf_idf(token_norm, departement, n) |>
  arrange(desc(tf_idf))

equipment_counts <- materiels |>
  mutate(libeml_norm = normalize_token(coalesce(libeml, ""))) |>
  filter(libeml_norm != "") |>
  count(nofinesset, name = "n_eml_etab")

target_terms <- tibble::tribble(
  ~term,              ~pattern,
  "Polyvalent",       "\\bpolyvalent\\b",
  "Clinique",         "\\bclinique\\b",
  "Centre de sante",  "\\bcentre\\s+de\\s+sante\\b",
  "Radiologie",       "\\bradiologie\\b"
)

term_equipment_long <- etab_for_analysis |>
  select(nofinesset, departement, libdepartement, rs_norm_clean) |>
  left_join(equipment_counts, by = "nofinesset") |>
  mutate(n_eml_etab = replace_na(n_eml_etab, 0L)) |>
  tidyr::crossing(target_terms) |>
  mutate(term_present = str_detect(rs_norm_clean, pattern)) |>
  select(-pattern)

innovation_pattern <- "\\b(telemedecine|numerique|innovation|expertise|digital|esante|connecte|connectee)\\b"

etab_innovation <- etab_for_analysis |>
  select(nofinesset, departement, libdepartement, rs_norm_clean) |>
  left_join(etalab_map |> distinct(nofinesset, etalab), by = "nofinesset") |>
  mutate(
    has_etalab_link   = !is.na(etalab) & etalab != "",
    has_innovation_name = str_detect(rs_norm_clean, innovation_pattern),
    innovation_hub    = has_etalab_link & has_innovation_name
  )

dep_innovation <- etab_innovation |>
  group_by(departement) |>
  summarise(
    n_etab_innov  = n(),
    n_nom_innov   = sum(has_innovation_name, na.rm = TRUE),
    n_etalab      = sum(has_etalab_link, na.rm = TRUE),
    n_hubs        = sum(innovation_hub, na.rm = TRUE),
    hubs_per_100  = if_else(n_etab_innov > 0, 100 * n_hubs / n_etab_innov, 0),
    part_nom_innov = if_else(n_etab_innov > 0, 100 * n_nom_innov / n_etab_innov, 0),
    .groups = "drop"
  )

etab_token_profile <- tokens |>
  group_by(nofinesset, departement) |>
  summarise(
    n_tokens        = n(),
    n_tokens_uniques = n_distinct(token_norm),
    .groups = "drop"
  )

dep_semantic <- tokens |>
  count(departement, token_norm, name = "n") |>
  group_by(departement) |>
  summarise(
    score_diversite_sem  = -sum((n / sum(n)) * log(n / sum(n))),
    n_mots_cles_uniques  = n_distinct(token_norm),
    .groups = "drop"
  )

dep_diversity_scatter <- etab_meta |>
  count(departement, name = "n_etab_total") |>
  left_join(
    etab_token_profile |>
      group_by(departement) |>
      summarise(mots_uniques_par_etab = mean(n_tokens_uniques), .groups = "drop"),
    by = "departement"
  ) |>
  left_join(dep_semantic, by = "departement") |>
  mutate(
    mots_uniques_par_etab = replace_na(mots_uniques_par_etab, 0),
    score_diversite_sem   = replace_na(score_diversite_sem, 0),
    n_mots_cles_uniques   = replace_na(n_mots_cles_uniques, 0)
  )

top_themes_dep <- tokens |>
  count(departement, token_norm, sort = TRUE, name = "n") |>
  group_by(departement) |>
  slice_max(order_by = n, n = 8, with_ties = FALSE) |>
  summarise(top_themes = paste0(token_norm, " (", n, ")", collapse = ", "), .groups = "drop")

dep_stats <- etab_meta |>
  count(departement, name = "n_etab") |>
  left_join(
    activites |> left_join(etab_meta, by = "nofinesset") |> filter(!is.na(departement)) |>
      count(departement, name = "n_act") |>
      left_join(
        activites |> left_join(etab_meta, by = "nofinesset") |> filter(!is.na(departement)) |>
          group_by(departement) |>
          summarise(n_act_types = n_distinct(libactivite[!is.na(libactivite) & libactivite != ""]), .groups = "drop"),
        by = "departement"),
    by = "departement") |>
  left_join(
    disciplines |> left_join(etab_meta, by = "nofinesset") |> filter(!is.na(departement)) |>
      count(departement, name = "n_de") |>
      left_join(
        disciplines |> left_join(etab_meta, by = "nofinesset") |> filter(!is.na(departement)) |>
          group_by(departement) |>
          summarise(n_de_types = n_distinct(libde[!is.na(libde) & libde != ""]), .groups = "drop"),
        by = "departement"),
    by = "departement") |>
  left_join(
    materiels |> left_join(etab_meta, by = "nofinesset") |> filter(!is.na(departement)) |>
      count(departement, name = "n_eml") |>
      left_join(
        materiels |> left_join(etab_meta, by = "nofinesset") |> filter(!is.na(departement)) |>
          group_by(departement) |>
          summarise(n_eml_types = n_distinct(libeml[!is.na(libeml) & libeml != ""]), .groups = "drop"),
        by = "departement"),
    by = "departement") |>
  left_join(top_themes_dep, by = "departement") |>
  mutate(
    n_act = replace_na(n_act, 0L), n_de = replace_na(n_de, 0L), n_eml = replace_na(n_eml, 0L),
    n_act_types = replace_na(n_act_types, 0L), n_de_types = replace_na(n_de_types, 0L),
    n_eml_types = replace_na(n_eml_types, 0L),
    n_act_per_100 = if_else(n_etab > 0, 100 * n_act / n_etab, 0),
    n_de_per_100  = if_else(n_etab > 0, 100 * n_de  / n_etab, 0),
    n_eml_per_100 = if_else(n_etab > 0, 100 * n_eml / n_etab, 0),
    score_acces = scales::rescale(
      0.5 * n_act_per_100 + 0.3 * n_de_per_100 + 0.2 * n_eml_per_100, to = c(0, 100)),
    top_themes = replace_na(top_themes, "Pas de thèmes détectés")
  )

dep_geo <- sf::st_read("Data/departements.geojson", quiet = TRUE) |>
  mutate(departement = stringr::str_to_upper(as.character(code)), libdepartement_geo = as.character(nom)) |>
  st_transform(4326) |>
  left_join(dep_stats,     by = "departement") |>
  left_join(dep_innovation, by = "departement") |>
  left_join(dep_semantic,  by = "departement") |>
  mutate(
    across(c(n_etab, n_act, n_de, n_eml, n_act_types, n_de_types, n_eml_types,
             n_etab_innov, n_nom_innov, n_etalab, n_hubs), ~replace_na(., 0L)),
    across(c(n_act_per_100, n_de_per_100, n_eml_per_100, score_acces,
             hubs_per_100, part_nom_innov, score_diversite_sem), ~replace_na(., 0)),
    n_mots_cles_uniques = replace_na(n_mots_cles_uniques, 0L),
    top_themes    = replace_na(top_themes, "Pas de thèmes détectés"),
    libdepartement = coalesce(libdepartement_geo, departement)
  )

dep_diversity_scatter <- dep_diversity_scatter |>
  left_join(dep_geo |> st_drop_geometry() |> select(departement, libdepartement) |> distinct(), by = "departement") |>
  mutate(
    seuil_bas_etab = quantile(n_etab_total[n_etab_total > 0], probs = 0.35, na.rm = TRUE),
    seuil_haut_div = quantile(mots_uniques_par_etab, probs = 0.75, na.rm = TRUE),
    flag_aberrant  = n_etab_total <= seuil_bas_etab & mots_uniques_par_etab >= seuil_haut_div,
    profil         = if_else(flag_aberrant, "Peu d'établissements / forte diversité", "Profil standard")
  )

annexes_datasets <- tibble::tribble(
  ~jeu_de_donnees, ~granularite, ~variables_cles, ~valeur_analytique, ~limites,
  "finess_etablissements.csv",           "Établissement (FINESS géog.)",   "nofinesset, rs, departement, coordxet, coordyet",       "Base de référence territoriale (volumétrie et localisation)",     "Qualité hétérogène des libellés et géolocalisations manquantes",
  "finess_activites_soin.csv",           "Ligne d'autorisation d'activité","nofinesset, libactivite, libmodalite, dateautor",         "Mesure l'intensité de l'offre de soins par territoire",           "Une ligne = autorisation, pas un volume réel de patients",
  "finess_disciplines_enseignement.csv", "Ligne de discipline",             "nofinesset, libde, libta",                               "Approche de la spécialisation médicale par territoire",           "Nomenclature technique, nécessite contexte métier",
  "finess_materiels_lourds.csv",         "Ligne d'équipement",              "nofinesset, libeml, datemeo",                            "Proxy du niveau de plateau technique (IRM, scanners, etc.)",      "Présence d'équipement ≠ accès effectif (délais, capacité)",
  "etalab-cs1100505-stock.csv",          "Mapping FINESS ↔ ETALAB",         "finess, etalab",                                         "Permet des rapprochements inter-bases (open data, SIREN/SIRET)",  "Fichier de correspondance, peu de variables analytiques directes",
  "departements.geojson",                "Département (polygone)",           "code, nom, géométrie",                                   "Support cartographique pour l'analyse spatiale",                  "Niveau départemental uniquement (masque les disparités infra)"
) |>
  mutate(nb_lignes = c(nrow(etab_raw), nrow(activites), nrow(disciplines), nrow(materiels), nrow(etalab_map), nrow(dep_geo)))

map_metric_choices <- c(
  "Établissements (volume)"                  = "n_etab",
  "Activités de soin pour 100 étab."         = "n_act_per_100",
  "Disciplines pour 100 étab."               = "n_de_per_100",
  "Matériels lourds pour 100 étab."          = "n_eml_per_100",
  "Indice composite d'accès (0-100)"         = "score_acces",
  "Pôles innovation pour 100 étab."          = "hubs_per_100",
  "Score de diversité sémantique (entropie)" = "score_diversite_sem"
)

dep_choices_tbl <- dep_geo |>
  st_drop_geometry() |>
  filter(n_etab > 0) |>
  distinct(departement, libdepartement) |>
  arrange(departement) |>
  mutate(label = paste0(departement, " — ", libdepartement))

dep_choices <- c("Tous" = "Tous", setNames(dep_choices_tbl$departement, dep_choices_tbl$label))

# ── Statistiques globales calculées une fois ─────────────────────────────────
GLOBAL <- list(
  n_etab     = nrow(etab_meta),
  n_dep      = n_distinct(etab_meta$departement[etab_meta$departement != "NC"]),
  n_act      = nrow(activites),
  n_mat      = nrow(materiels),
  n_hubs_tot = sum(dep_innovation$n_hubs, na.rm = TRUE)
)
```

```{css}
/* ═══════════════════════════════════════════════════════
   IMPORTS & VARIABLES
═══════════════════════════════════════════════════════ */
@import url('https://fonts.googleapis.com/css2?family=DM+Sans:wght@300;400;500;600;700&family=DM+Mono:wght@400;500&display=swap');

:root {
  --primary:    #1B4F72;
  --secondary:  #2E86C1;
  --accent:     #1ABC9C;
  --warn:       #E67E22;
  --danger:     #C0392B;
  --bg:         #F0F4F8;
  --card:       #FFFFFF;
  --border:     #D5E0EC;
  --text:       #2C3E50;
  --muted:      #85929E;
  --shadow:     0 2px 12px rgba(27,79,114,.10);
  --radius:     10px;
}

/* ── Base ── */
body, .flexdashboard {
  font-family: 'DM Sans', sans-serif !important;
  background: var(--bg) !important;
  color: var(--text) !important;
}

/* ── Navbar ── */
.navbar {
  background: linear-gradient(135deg, var(--primary) 0%, #154360 100%) !important;
  border-bottom: 3px solid var(--accent) !important;
  padding: 0 1.5rem !important;
  box-shadow: 0 3px 16px rgba(0,0,0,.22) !important;
}

.navbar-brand {
  font-weight: 700 !important;
  font-size: 1.15rem !important;
  letter-spacing: .03em !important;
  color: #FFFFFF !important;
  display: flex;
  align-items: center;
  gap: .5rem;
}

.navbar-brand::before {
  content: "⚕";
  font-size: 1.3rem;
  color: var(--accent);
}

.navbar-nav > li > a {
  color: rgba(255,255,255,.82) !important;
  font-weight: 500 !important;
  font-size: .9rem !important;
  letter-spacing: .02em !important;
  padding: .6rem 1rem !important;
  transition: color .2s, border-bottom .2s !important;
  border-bottom: 2px solid transparent !important;
}

.navbar-nav > li.active > a,
.navbar-nav > li > a:hover {
  color: var(--accent) !important;
  border-bottom-color: var(--accent) !important;
  background: transparent !important;
}

/* ── Sidebar ── */
.section.sidebar {
  background: var(--card) !important;
  border-right: 1px solid var(--border) !important;
  box-shadow: 2px 0 12px rgba(27,79,114,.07) !important;
  padding: 1.2rem !important;
}

.section.sidebar h3 {
  font-family: 'DM Sans', sans-serif !important;
  font-weight: 700 !important;
  font-size: .78rem !important;
  letter-spacing: .12em !important;
  text-transform: uppercase !important;
  color: var(--muted) !important;
  border-bottom: 2px solid var(--border) !important;
  padding-bottom: .45rem !important;
  margin: 1.1rem 0 .75rem !important;
}

.section.sidebar h3:first-child { margin-top: .2rem !important; }

/* ── Formulaires ── */
.form-control, .selectize-input {
  border: 1.5px solid var(--border) !important;
  border-radius: 7px !important;
  font-size: .88rem !important;
  color: var(--text) !important;
  transition: border-color .2s, box-shadow .2s !important;
}

.form-control:focus, .selectize-input.focus {
  border-color: var(--secondary) !important;
  box-shadow: 0 0 0 3px rgba(46,134,193,.15) !important;
}

.control-label {
  font-weight: 600 !important;
  font-size: .82rem !important;
  color: var(--primary) !important;
  margin-bottom: .3rem !important;
}

.irs--shiny .irs-bar { background: var(--secondary) !important; }
.irs--shiny .irs-handle { background: var(--primary) !important; border-color: var(--primary) !important; }
.irs--shiny .irs-from, .irs--shiny .irs-to, .irs--shiny .irs-single { background: var(--primary) !important; }

/* ── Value Boxes ── */
.value-box {
  border-radius: var(--radius) !important;
  border: none !important;
  box-shadow: var(--shadow) !important;
  margin-bottom: .65rem !important;
  overflow: hidden !important;
  transition: transform .15s, box-shadow .15s !important;
}

.value-box:hover { transform: translateY(-2px) !important; box-shadow: 0 6px 20px rgba(27,79,114,.16) !important; }

.value-box .value-box-value {
  font-family: 'DM Mono', monospace !important;
  font-size: 1.55rem !important;
  font-weight: 600 !important;
}

.value-box .value-box-caption {
  font-size: .75rem !important;
  font-weight: 500 !important;
  letter-spacing: .04em !important;
  text-transform: uppercase !important;
  opacity: .88 !important;
}

/* ── Onglets (tabset) ── */
.nav-tabs {
  border-bottom: 2px solid var(--border) !important;
  background: var(--card) !important;
  padding: 0 1rem !important;
}

.nav-tabs > li > a {
  color: var(--muted) !important;
  font-weight: 500 !important;
  font-size: .88rem !important;
  border: none !important;
  border-bottom: 2px solid transparent !important;
  margin-bottom: -2px !important;
  padding: .55rem .9rem !important;
  transition: color .18s, border-color .18s !important;
  border-radius: 0 !important;
}

.nav-tabs > li.active > a,
.nav-tabs > li > a:hover {
  color: var(--primary) !important;
  font-weight: 700 !important;
  border-bottom-color: var(--secondary) !important;
  background: transparent !important;
}

/* ── Panneaux de contenu ── */
.chart-wrapper, .chart-stage {
  background: var(--card) !important;
  border-radius: var(--radius) !important;
  box-shadow: var(--shadow) !important;
  border: 1px solid var(--border) !important;
  overflow: hidden !important;
}

/* ── DT tables ── */
.dataTables_wrapper {
  font-size: .85rem !important;
  color: var(--text) !important;
}

table.dataTable thead th {
  background: var(--primary) !important;
  color: #fff !important;
  font-weight: 600 !important;
  font-size: .82rem !important;
  letter-spacing: .04em !important;
  border: none !important;
}

table.dataTable tbody tr:hover td { background: #EBF5FB !important; }
table.dataTable tbody tr:nth-child(even) td { background: #F8FBFD !important; }
table.dataTable td { border-color: var(--border) !important; }

/* ── Info card dans la sidebar ── */
.info-card {
  background: linear-gradient(135deg, #EBF5FB 0%, #E8F8F5 100%);
  border-left: 3px solid var(--accent);
  border-radius: 0 var(--radius) var(--radius) 0;
  padding: .7rem .9rem;
  font-size: .82rem;
  line-height: 1.55;
  color: var(--text);
  margin: .5rem 0;
}

.info-card strong { color: var(--primary); font-weight: 700; }

/* ── Badges statistiques sidebar ── */
.stat-badge {
  display: inline-flex;
  align-items: center;
  gap: .35rem;
  background: var(--bg);
  border: 1px solid var(--border);
  border-radius: 6px;
  padding: .3rem .6rem;
  font-family: 'DM Mono', monospace;
  font-size: .8rem;
  font-weight: 500;
  color: var(--primary);
  margin: .2rem .2rem .2rem 0;
}

/* ── Leaflet ── */
.leaflet-container { min-height: 460px; border-radius: var(--radius); }
.leaflet-popup-content-wrapper { border-radius: var(--radius) !important; font-family: 'DM Sans', sans-serif !important; font-size: .85rem !important; }
.leaflet-popup-content b { color: var(--primary); }

/* ── Scrollbar ── */
::-webkit-scrollbar { width: 6px; height: 6px; }
::-webkit-scrollbar-track { background: var(--bg); }
::-webkit-scrollbar-thumb { background: var(--border); border-radius: 3px; }
::-webkit-scrollbar-thumb:hover { background: var(--secondary); }

/* ── Section sidebar overflow ── */
.section.sidebar { overflow-y: auto; }

/* ── Plotly & widgets ── */
.plotly.html-widget, .html-widget { width: 100% !important; }

/* ── Methodologie ── */
.methodo-section {
  background: var(--card);
  border-radius: var(--radius);
  padding: 1.4rem 1.6rem;
  border: 1px solid var(--border);
  line-height: 1.7;
}
.methodo-section h4 {
  font-weight: 700; color: var(--primary); font-size: 1rem;
  margin: 1.2rem 0 .5rem; border-left: 3px solid var(--accent);
  padding-left: .7rem;
}
.methodo-section h4:first-child { margin-top: 0; }
.methodo-section ul { margin: 0; padding-left: 1.2rem; }
.methodo-section li { margin-bottom: .35rem; font-size: .88rem; }
.methodo-section .tag {
  display: inline-block; background: #EBF5FB; color: var(--secondary);
  border-radius: 4px; padding: .1rem .45rem; font-size: .78rem;
  font-weight: 600; margin-right: .3rem;
}
```

# Exploration

Column {.sidebar data-width=300}
-----------------------------------------------------------------------

### Filtres

```{r}
selectInput(
  inputId  = "dep_select_explo",
  label    = "Département",
  choices  = dep_choices,
  selected = "Tous",
  selectize = TRUE
)

sliderInput(
  inputId = "top_n",
  label   = "Termes / bigrammes affichés",
  min = 10, max = 80, value = 30, step = 5
)
```

### À propos de cet axe

```{r}
HTML('
<div class="info-card">
  <strong>Axe étudié</strong> — Spécialisation des territoires via la sémantique des noms d\'établissements.<br><br>
  <strong>Méthode</strong> — Tokenisation des noms, suppression des stop-words métier, puis comparaison des thèmes dominants par département (TF-IDF).
</div>
')
```

### Indicateurs de sélection

```{r}
renderValueBox({
  ids <- if (input$dep_select_explo == "Tous") etab_meta$nofinesset
         else etab_meta$nofinesset[etab_meta$departement == input$dep_select_explo]
  valueBox(
    value   = format(length(ids), big.mark = "\u202f"),
    caption = "Établissements",
    icon    = "fa-hospital",
    color   = "#1B4F72"
  )
})
```

```{r}
renderValueBox({
  ids <- if (input$dep_select_explo == "Tous") etab_meta$nofinesset
         else etab_meta$nofinesset[etab_meta$departement == input$dep_select_explo]
  n <- activites |> filter(nofinesset %in% ids) |> nrow()
  valueBox(
    value   = format(n, big.mark = "\u202f"),
    caption = "Lignes d'activités de soin",
    icon    = "fa-stethoscope",
    color   = "#1ABC9C"
  )
})
```

```{r}
renderValueBox({
  ids  <- if (input$dep_select_explo == "Tous") etab_meta$nofinesset
          else etab_meta$nofinesset[etab_meta$departement == input$dep_select_explo]
  n_de  <- disciplines |> filter(nofinesset %in% ids) |> nrow()
  n_eml <- materiels   |> filter(nofinesset %in% ids) |> nrow()
  valueBox(
    value   = paste0(format(n_de, big.mark = "\u202f"), " / ", format(n_eml, big.mark = "\u202f")),
    caption = "Disciplines / Matériels lourds",
    icon    = "fa-cogs",
    color   = "#E67E22"
  )
})
```

Column {.tabset}
-----------------------------------------------------------------------

### 🔵 Nuage de mots

```{r}
renderWordcloud2({
  top_n <- max(1L, as.integer(input$top_n %||% 30L))

  filtered_tokens <- if (input$dep_select_explo == "Tous") tokens
                     else tokens |> filter(departement == input$dep_select_explo)

  wc <- filtered_tokens |>
    count(token_norm, sort = TRUE) |>
    slice_head(n = top_n) |>
    rename(word = token_norm, freq = n)

  validate(need(nrow(wc) > 0, "Aucun terme disponible pour ce filtre."))

  wordcloud2(
    data            = wc,
    size            = 0.65,
    minSize         = 6,
    rotateRatio     = 0.15,
    color           = c("#1B4F72","#2E86C1","#1ABC9C","#E67E22","#8E44AD","#154360","#117A65"),
    backgroundColor = "#FFFFFF"
  )
})
```

### 📊 Bigrammes

```{r}
renderPlotly({
  top_n <- max(1L, as.integer(input$top_n %||% 30L))

  filtered_bigrams <- if (input$dep_select_explo == "Tous") bigrams
                      else bigrams |> filter(departement == input$dep_select_explo)

  df <- filtered_bigrams |>
    count(bigram, sort = TRUE) |>
    slice_head(n = top_n) |>
    mutate(bigram = forcats::fct_reorder(bigram, n))

  validate(need(nrow(df) > 0, "Aucun bigramme disponible pour ce filtre."))

  p <- ggplot(df, aes(x = bigram, y = n,
                      text = paste0("<b>", bigram, "</b><br>", format(n, big.mark=" "), " occurrences"))) +
    geom_col(fill = "#2E86C1", width = .75) +
    geom_text(aes(label = n), hjust = -.25, size = 3, colour = "#2C3E50") +
    coord_flip() +
    scale_y_continuous(expand = expansion(mult = c(0, .12))) +
    labs(x = NULL, y = "Occurrences", title = "Bigrammes les plus fréquents",
         subtitle = "Associations de mots dans les noms d'établissements") +
    theme_dash()

  ggplotly(p, tooltip = "text") |>
    layout(margin = list(l = 10), font = list(family = "DM Sans"))
})
```

### 🗂 Table des termes

```{r}
renderDT({
  top_n <- max(1L, as.integer(input$top_n %||% 30L))

  filtered_tokens <- if (input$dep_select_explo == "Tous") tokens
                     else tokens |> filter(departement == input$dep_select_explo)

  validate(need(nrow(filtered_tokens) > 0, "Aucune donnée textuelle pour ce filtre."))

  filtered_tokens |>
    count(token_norm, sort = TRUE, name = "frequence") |>
    slice_head(n = top_n) |>
    mutate(rang = row_number(), .before = 1) |>
    datatable(
      rownames = FALSE,
      options  = list(pageLength = 15, dom = "tip", scrollX = TRUE),
      colnames = c("Rang", "Terme", "Fréquence"),
      class    = "stripe hover compact"
    ) |>
    formatStyle("frequence",
      background = styleColorBar(range(filtered_tokens |> count(token_norm) |> pull(n)), "#D6EAF8"),
      backgroundSize = "100% 88%", backgroundRepeat = "no-repeat",
      backgroundPosition = "center"
    )
})
```

### 🎯 TF-IDF départemental

```{r}
renderPlotly({
  top_n <- max(1L, as.integer(input$top_n %||% 30L))

  validate(need(
    input$dep_select_explo != "Tous",
    "👆 Sélectionnez un département pour visualiser ses termes spécifiques (TF-IDF)."
  ))

  df <- dep_tfidf |>
    filter(departement == input$dep_select_explo) |>
    slice_max(order_by = tf_idf, n = top_n, with_ties = FALSE) |>
    arrange(tf_idf) |>
    mutate(token_norm = forcats::fct_reorder(token_norm, tf_idf))

  validate(need(nrow(df) > 0, "Aucun terme TF-IDF disponible pour ce département."))

  p <- ggplot(df, aes(x = token_norm, y = tf_idf,
                      text = paste0("<b>", token_norm, "</b><br>TF-IDF : ", scales::number(tf_idf, accuracy = 0.0001)))) +
    geom_col(fill = "#6C3483", width = .75) +
    geom_text(aes(label = scales::number(tf_idf, accuracy = .0001)), hjust = -.2, size = 2.9, colour = "#6C3483") +
    coord_flip() +
    scale_y_continuous(expand = expansion(mult = c(0, .18))) +
    labs(x = NULL, y = "Score TF-IDF",
         title = paste0("Termes spécifiques — ", input$dep_select_explo),
         subtitle = "Plus le score est élevé, plus le terme est distinctif de ce département") +
    theme_dash()

  ggplotly(p, tooltip = "text") |>
    layout(font = list(family = "DM Sans"))
})
```

# Cartographie

Column {.sidebar data-width=300}
-----------------------------------------------------------------------

### Filtres cartographiques

```{r}
selectInput(
  inputId   = "dep_select_carto",
  label     = "Département",
  choices   = dep_choices,
  selected  = "Tous",
  selectize = TRUE
)

selectInput(
  inputId   = "map_metric_carto",
  label     = "Indicateur à cartographier",
  choices   = map_metric_choices,
  selected  = "n_etab",
  selectize = FALSE
)
```

### Comment lire la carte

```{r}
HTML('
<div class="info-card">
  <strong>Volume brut</strong> — Nombre d\'établissements : taille absolue du parc hospitalier.<br><br>
  <strong>Ratios / 100 étab.</strong> — Mesurent l\'intensité de l\'offre indépendamment de la taille du département.<br><br>
  <strong>Indice composite (0-100)</strong> — Agrège activités (50 %), disciplines (30 %) et matériels lourds (20 %).
</div>
')
```

### Métriques globales

```{r}
renderValueBox({
  d <- if (input$dep_select_carto == "Tous") dep_geo else dep_geo |> filter(departement == input$dep_select_carto)
  valueBox(
    value   = format(sum(d$n_etab, na.rm = TRUE), big.mark = "\u202f"),
    caption = "Établissements dans la sélection",
    icon    = "fa-map-marker",
    color   = "#1B4F72"
  )
})
```

```{r}
renderValueBox({
  d <- if (input$dep_select_carto == "Tous") dep_geo else dep_geo |> filter(departement == input$dep_select_carto)
  m <- input$map_metric_carto
  val <- mean(d[[m]], na.rm = TRUE)
  valueBox(
    value   = scales::number(val, accuracy = .1),
    caption = paste0("Moyenne — ", names(map_metric_choices)[match(m, map_metric_choices)]),
    icon    = "fa-bar-chart",
    color   = "#2E86C1"
  )
})
```

Column {.tabset}
-----------------------------------------------------------------------

### 🗺 Carte départementale

```{r}
renderLeaflet({
  metric_id    <- input$map_metric_carto
  metric_label <- names(map_metric_choices)[match(metric_id, map_metric_choices)]

  d <- if (input$dep_select_carto == "Tous") dep_geo
       else dep_geo |> filter(departement == input$dep_select_carto)

  validate(need(nrow(d) > 0, "Aucune géométrie disponible pour ce département."))
  d <- d |> mutate(metric_value = .data[[metric_id]])

  pal <- colorNumeric(palette = "YlGnBu", domain = dep_geo[[metric_id]], na.color = "#f0f0f0")

  leaflet(d) |>
    addProviderTiles(providers$CartoDB.Positron) |>
    addPolygons(
      fillColor  = ~pal(metric_value),
      weight     = 1, color = "#1B4F72", opacity = .7, fillOpacity = .78, smoothFactor = .3,
      highlightOptions = highlightOptions(weight = 2.5, color = "#1ABC9C", bringToFront = TRUE),
      label = ~lapply(paste0(
        "<b>", departement, " — ", libdepartement, "</b><br>",
        metric_label, " : <b>", scales::number(metric_value, accuracy = .1), "</b>"
      ), HTML),
      popup = ~paste0(
        "<b>", departement, " — ", libdepartement, "</b><hr style='margin:4px 0'>",
        "🏥 Établissements : <b>", format(n_etab, big.mark = "\u202f"), "</b><br>",
        "⚕ Activités/100 : <b>", scales::number(n_act_per_100, accuracy = .1), "</b><br>",
        "🎓 Disciplines/100 : <b>", scales::number(n_de_per_100, accuracy = .1), "</b><br>",
        "🔬 Matériels/100 : <b>", scales::number(n_eml_per_100, accuracy = .1), "</b><br>",
        "📊 Indice composite : <b>", scales::number(score_acces, accuracy = .1), "/100</b><br><br>",
        "<i>", htmltools::htmlEscape(top_themes), "</i>"
      )
    ) |>
    addLegend("bottomright", pal = pal, values = dep_geo[[metric_id]],
              title = metric_label, opacity = .85,
              labFormat = labelFormat(digits = 1))
})
```

### 🔵 Volume vs intensité

```{r}
renderPlotly({
  df <- dep_geo |> st_drop_geometry() |> filter(n_etab > 0) |>
    mutate(
      selection = if (input$dep_select_carto != "Tous")
        if_else(departement == input$dep_select_carto, "Sélection", "Autres")
      else "Tous les départements"
    )

  p <- ggplot(
    df,
    aes(x = n_etab, y = n_act_per_100, size = n_eml_per_100, color = selection,
        text = paste0(
          "<b>", departement, " — ", libdepartement, "</b><br>",
          "Établissements : ", format(n_etab, big.mark = "\u202f"), "<br>",
          "Activités/100 : ", scales::number(n_act_per_100, accuracy = .1), "<br>",
          "Matériels/100 : ", scales::number(n_eml_per_100, accuracy = .1), "<br>",
          "Indice composite : ", scales::number(score_acces, accuracy = .1)
        ))
  ) +
    geom_point(alpha = .82) +
    scale_color_manual(values = c("Tous les départements" = "#2E86C1", "Autres" = "#AED6F1", "Sélection" = "#E67E22")) +
    scale_size_continuous(range = c(3, 14)) +
    labs(
      x = "Nombre d'établissements", y = "Activités de soin pour 100 établissements",
      size = "Matériels / 100", color = NULL,
      title = "Volume vs intensité de l'offre de soins",
      subtitle = "Taille des bulles = densité de matériels lourds"
    ) +
    theme_dash()

  ggplotly(p, tooltip = "text") |> layout(font = list(family = "DM Sans"))
})
```

### 🌡 Heatmap multi-indicateurs

```{r}
renderPlotly({
  df <- dep_geo |> st_drop_geometry() |> filter(n_etab > 0)

  df <- if (input$dep_select_carto == "Tous") {
    df |> arrange(desc(score_acces)) |> slice_head(n = 20)
  } else {
    df |> filter(departement == input$dep_select_carto)
  }

  validate(need(nrow(df) > 0, "Pas de département à afficher."))

  heat <- df |>
    transmute(
      departement    = paste0(departement, " — ", libdepartement),
      `Activités/100`   = n_act_per_100,
      `Disciplines/100` = n_de_per_100,
      `Matériels/100`   = n_eml_per_100,
      `Indice accès`    = score_acces
    ) |>
    pivot_longer(-departement, names_to = "indicateur", values_to = "valeur")

  p <- ggplot(heat, aes(x = indicateur, y = forcats::fct_rev(departement), fill = valeur,
                         text = paste0("<b>", departement, "</b><br>", indicateur, " : ", scales::number(valeur, accuracy = .1)))) +
    geom_tile(color = "white", linewidth = .3) +
    scale_fill_gradientn(colors = c("#EBF5FB","#2E86C1","#1B4F72")) +
    labs(x = NULL, y = NULL, fill = "Valeur",
         title = "Comparaison multi-indicateurs",
         subtitle = if (input$dep_select_carto == "Tous") "Top 20 départements par indice composite" else "") +
    theme_dash() +
    theme(panel.grid = element_blank(), axis.text.x = element_text(angle = 15, hjust = 1))

  ggplotly(p, tooltip = "text") |> layout(font = list(family = "DM Sans"))
})
```

### 🏆 Classement

```{r}
renderPlotly({
  metric_id    <- input$map_metric_carto
  metric_label <- names(map_metric_choices)[match(metric_id, map_metric_choices)]

  df <- dep_geo |> st_drop_geometry() |> filter(n_etab > 0) |>
    transmute(departement = paste0(departement, " — ", libdepartement), metric_value = .data[[metric_id]],
              dep_code = departement) |>
    arrange(desc(metric_value))

  df <- if (input$dep_select_carto == "Tous") {
    df |> slice_head(n = 20) |> mutate(color_flag = "Autres")
  } else {
    df |> mutate(color_flag = if_else(str_detect(departement, paste0("^", input$dep_select_carto, " ")), "Sélection", "Autres"))
  }

  p <- ggplot(df, aes(x = forcats::fct_reorder(departement, metric_value), y = metric_value,
                       fill = color_flag,
                       text = paste0("<b>", departement, "</b><br>", metric_label, " : ", scales::number(metric_value, accuracy = .1)))) +
    geom_col(width = .75) +
    scale_fill_manual(values = c("Autres" = "#2E86C1", "Sélection" = "#E67E22"), guide = "none") +
    coord_flip() +
    scale_y_continuous(expand = expansion(mult = c(0, .1))) +
    labs(x = NULL, y = metric_label, title = paste0("Classement — ", metric_label)) +
    theme_dash()

  ggplotly(p, tooltip = "text") |> layout(font = list(family = "DM Sans"))
})
```

# Analyses avancées

Column {.sidebar data-width=300}
-----------------------------------------------------------------------

### Filtres

```{r}
selectInput(
  inputId   = "dep_select_axes",
  label     = "Département",
  choices   = dep_choices,
  selected  = "Tous",
  selectize = TRUE
)
```

### À propos de cet axe

```{r}
HTML('
<div class="info-card">
  <strong>Objectif</strong> — Relier sémantique des noms, niveau d\'équipement, maturité numérique et diversité territoriale.<br><br>
  <strong>Axes étudiés</strong><br>
  🔬 Équipement vs spécialisation<br>
  📡 Maturité numérique (hubs innovation)<br>
  🌐 Déserts et diversité sémantique
</div>
')
```

### Indicateurs innovation

```{r}
renderValueBox({
  d <- if (input$dep_select_axes == "Tous") dep_innovation
       else dep_innovation |> filter(departement == input$dep_select_axes)
  valueBox(
    value   = format(sum(d$n_hubs, na.rm = TRUE), big.mark = "\u202f"),
    caption = "Pôles innovation identifiés",
    icon    = "fa-lightbulb-o",
    color   = "#8E44AD"
  )
})
```

```{r}
renderValueBox({
  d <- if (input$dep_select_axes == "Tous") dep_innovation
       else dep_innovation |> filter(departement == input$dep_select_axes)
  n <- sum(d$n_nom_innov, na.rm = TRUE)
  valueBox(
    value   = format(n, big.mark = "\u202f"),
    caption = "Noms à connotation numérique",
    icon    = "fa-wifi",
    color   = "#2E86C1"
  )
})
```

Column {.tabset}
-----------------------------------------------------------------------

### 🔬 Équipement vs spécialisation

```{r}
renderPlotly({
  d <- if (input$dep_select_axes == "Tous") term_equipment_long
       else term_equipment_long |> filter(departement == input$dep_select_axes)

  df <- d |>
    group_by(term, term_present) |>
    summarise(equipements_moyens = mean(n_eml_etab), n_etablissements = n_distinct(nofinesset), .groups = "drop") |>
    mutate(presence = if_else(term_present, "Terme présent", "Terme absent"))

  validate(need(nrow(df) > 0, "Aucune donnée pour cette sélection."))

  p <- ggplot(df, aes(x = term, y = equipements_moyens, fill = presence,
                       text = paste0("<b>", term, "</b> — ", presence, "<br>Matériels moyens : ",
                                     scales::number(equipements_moyens, accuracy = .1),
                                     "<br>Établissements : ", format(n_etablissements, big.mark = "\u202f")))) +
    geom_col(position = position_dodge(.82), width = .72) +
    scale_fill_manual(values = c("Terme présent" = "#1B4F72", "Terme absent" = "#AED6F1")) +
    labs(x = NULL, y = "Nb moyen de matériels lourds", fill = NULL,
         title = "Présence d'un terme dans le nom vs équipements déclarés",
         subtitle = "Comparaison entre établissements portant ou non le terme dans leur nom") +
    theme_dash()

  ggplotly(p, tooltip = "text") |> layout(font = list(family = "DM Sans"))
})
```

### 🔗 Corrélation terme-équipement

```{r}
renderPlotly({
  d <- if (input$dep_select_axes == "Tous") term_equipment_long
       else term_equipment_long |> filter(departement == input$dep_select_axes)

  df <- d |>
    filter(term_present) |>
    group_by(term) |>
    summarise(
      n_etab_avec_terme  = n_distinct(nofinesset),
      equipements_total  = sum(n_eml_etab),
      equipements_moyen  = mean(n_eml_etab),
      .groups = "drop"
    )

  validate(need(nrow(df) > 0, "Aucune corrélation calculable pour cette sélection."))

  p <- ggplot(df, aes(x = n_etab_avec_terme, y = equipements_total, size = equipements_moyen, label = term,
                       text = paste0("<b>", term, "</b><br>",
                                     "Établissements avec le terme : ", n_etab_avec_terme, "<br>",
                                     "Équipements totaux : ", equipements_total, "<br>",
                                     "Équipements moyens : ", scales::number(equipements_moyen, accuracy = .1)))) +
    geom_point(color = "#1ABC9C", alpha = .82) +
    geom_text(vjust = -0.9, size = 3.8, color = PALETTE$primary, fontface = "bold") +
    scale_size_continuous(range = c(7, 20)) +
    labs(x = "Nb d'établissements contenant le terme", y = "Nb total de matériels lourds",
         size = "Équipements moyens",
         title = "Corrélation sémantique et équipements",
         subtitle = "Chaque bulle représente un terme-clé étudié") +
    theme_dash()

  ggplotly(p, tooltip = "text") |> layout(font = list(family = "DM Sans"))
})
```

### 📡 Maturité numérique

```{r}
renderLeaflet({
  d <- if (input$dep_select_axes == "Tous") dep_geo
       else dep_geo |> filter(departement == input$dep_select_axes)

  validate(need(nrow(d) > 0, "Aucune géométrie disponible pour cette sélection."))

  pal <- colorNumeric(palette = c("#EBF5FB","#8E44AD","#4A235A"),
                      domain = dep_geo$hubs_per_100, na.color = "#f0f0f0")

  leaflet(d) |>
    addProviderTiles(providers$CartoDB.Positron) |>
    addPolygons(
      fillColor  = ~pal(hubs_per_100),
      weight = 1, color = "#4A235A", opacity = .7, fillOpacity = .82, smoothFactor = .3,
      highlightOptions = highlightOptions(weight = 2.5, color = "#1ABC9C", bringToFront = TRUE),
      label = ~lapply(paste0(
        "<b>", departement, " — ", libdepartement, "</b><br>",
        "Hubs innovation / 100 étab. : <b>", scales::number(hubs_per_100, accuracy = .1), "</b>"
      ), HTML),
      popup = ~paste0(
        "<b>", departement, " — ", libdepartement, "</b><hr style='margin:4px 0'>",
        "🏥 Établissements : <b>", format(n_etab, big.mark = "\u202f"), "</b><br>",
        "💡 Noms à connotation innovation : <b>", format(n_nom_innov, big.mark = "\u202f"), "</b><br>",
        "🔗 Liés Etalab : <b>", format(n_etalab, big.mark = "\u202f"), "</b><br>",
        "🚀 Pôles innovation (nom + mapping) : <b>", format(n_hubs, big.mark = "\u202f"), "</b><br>",
        "📊 Pôles / 100 étab. : <b>", scales::number(hubs_per_100, accuracy = .1), "</b>"
      )
    ) |>
    addLegend("bottomright", pal = pal, values = dep_geo$hubs_per_100,
              title = "Hubs innovation / 100 étab.", opacity = .9)
})
```

### 🌐 Déserts & diversité sémantique

```{r}
renderPlotly({
  df <- dep_diversity_scatter

  df <- if (input$dep_select_axes == "Tous") {
    df
  } else {
    df |> mutate(profil = if_else(departement == input$dep_select_axes, "Département sélectionné", profil))
  }

  pal_vals <- c(
    "Profil standard"                          = "#2E86C1",
    "Peu d'établissements / forte diversité"   = "#E74C3C",
    "Département sélectionné"                  = "#E67E22"
  )

  p <- ggplot(
    df,
    aes(x = n_etab_total, y = mots_uniques_par_etab, size = score_diversite_sem,
        color = profil,
        text = paste0(
          "<b>", departement, " — ", libdepartement, "</b><br>",
          "Établissements : ", format(n_etab_total, big.mark = "\u202f"), "<br>",
          "Mots-clés uniques / étab. : ", scales::number(mots_uniques_par_etab, accuracy = .1), "<br>",
          "Score diversité (entropie) : ", scales::number(score_diversite_sem, accuracy = .01), "<br>",
          "Mots-clés uniques dép. : ", format(n_mots_cles_uniques, big.mark = "\u202f")
        ))
  ) +
    geom_point(alpha = .82) +
    scale_color_manual(values = pal_vals) +
    scale_size_continuous(range = c(4, 16)) +
    labs(
      x = "Nombre total d'établissements", y = "Mots-clés uniques par établissement",
      size = "Entropie sémantique", color = NULL,
      title = "Diversité de l'offre et potentiels déserts thématiques",
      subtitle = "Les points rouges signalent un profil atypique (peu d'étab. mais forte diversité)"
    ) +
    theme_dash()

  ggplotly(p, tooltip = "text") |> layout(font = list(family = "DM Sans"))
})
```

# Annexes

Column {.tabset}
-----------------------------------------------------------------------

### 📁 Jeux de données

```{r}
renderDT({
  annexes_datasets |>
    mutate(nb_lignes = format(nb_lignes, big.mark = "\u202f")) |>
    datatable(
      rownames = FALSE,
      options  = list(pageLength = 10, scrollX = TRUE, dom = "tip"),
      colnames = c("Jeu de données", "Granularité", "Variables clés", "Valeur analytique", "Limites", "Nb lignes"),
      class    = "stripe hover compact"
    )
})
```

### 📊 Volume des sources

```{r}
renderPlotly({
  df <- annexes_datasets |>
    mutate(jeu_de_donnees = forcats::fct_reorder(jeu_de_donnees, nb_lignes))

  p <- ggplot(df, aes(x = jeu_de_donnees, y = nb_lignes,
                       text = paste0("<b>", jeu_de_donnees, "</b><br>",
                                     format(nb_lignes, big.mark = "\u202f"), " lignes"))) +
    geom_col(fill = "#1B4F72", width = .72) +
    geom_text(aes(label = format(nb_lignes, big.mark = "\u202f")),
              hjust = -.15, size = 3.2, color = "#2C3E50") +
    coord_flip() +
    scale_y_continuous(labels = label_number(big.mark = "\u202f"), expand = expansion(mult = c(0, .15))) +
    labs(x = NULL, y = "Nombre de lignes", title = "Volume relatif des jeux de données") +
    theme_dash()

  ggplotly(p, tooltip = "text") |> layout(font = list(family = "DM Sans"))
})
```

### 📖 Méthodologie

```{r}
HTML('
<div class="methodo-section">

  <h4>Lecture des indicateurs</h4>
  <ul>
    <li><span class="tag">Ratios / 100 étab.</span> Mesurent une <strong>intensité d\'offre</strong>, pas une consommation réelle de soins. Permettent de comparer des départements de tailles très différentes.</li>
    <li><span class="tag">Indice composite</span> Combine activités (poids 50 %), disciplines (30 %) et matériels lourds (20 %), normalisé sur une échelle 0–100. Plus l\'indice est élevé, plus l\'offre est dense et diversifiée.</li>
    <li><span class="tag">TF-IDF</span> Identifie les termes statistiquement spécifiques d\'un département par rapport à l\'ensemble. Un score élevé = terme rare au national mais fréquent localement.</li>
    <li><span class="tag">Entropie sémantique</span> Mesure la diversité thématique des noms d\'établissements. Une valeur élevée indique un tissu hospitalier varié ; une valeur faible, une spécialisation marquée.</li>
  </ul>

  <h4>Limites à garder en tête</h4>
  <ul>
    <li>Les résultats sont <strong>macroscopiques</strong> : un département bien doté peut masquer de fortes disparités infra-territoriales (zones rurales vs. métropoles).</li>
    <li>Présence d\'un équipement ≠ accès effectif (délais, capacité, personnel disponible).</li>
    <li>La détection de "pôles innovation" repose sur des mots-clés dans les noms — elle est indicative, non exhaustive.</li>
  </ul>

  <h4>Pistes de prolongement</h4>
  <ul>
    <li>Croiser avec des données de <strong>population et de pyramide des âges</strong> pour approcher l\'équité territoriale.</li>
    <li>Intégrer des temps d\'accès routier ou en transports en commun pour une mesure d\'accessibilité effective.</li>
    <li>Ajouter une <strong>évolution temporelle</strong> via les dates d\'autorisation et de mise en œuvre des équipements.</li>
    <li>Affiner la détection des déserts médicaux avec des données de densité médicale (RPPS, DREES).</li>
  </ul>

  <h4>Sources</h4>
  <ul>
    <li><strong>FINESS</strong> — Fichier National des Établissements Sanitaires et Sociaux (Ministère de la Santé)</li>
    <li><strong>Etalab</strong> — Mapping open data des structures de santé</li>
    <li><strong>IGN / data.gouv.fr</strong> — Géométries départementales (GeoJSON)</li>
  </ul>

</div>
')
```
